【裁判字號】    97,上訴,2548
【裁判日期】    980217
【裁判案由】    違反毒品危害防制條例
【裁判全文】
臺灣高等法院臺中分院刑事判決        97年度上訴字第2548號
上  訴  人
即  被  告  乙○○
                    （現在臺灣臺中看守所羈押中）
選任辯護人  宋永祥  律師
            蔡其龍  律師
上列上訴人因違反毒品危害防制條例案件，不服臺灣臺中地方法
院九十七年度訴字第一八四四號中華民國九十七年八月二十六日
第一審判決（起訴案號：臺灣臺中地方法院檢察署九十七年度偵
字第五六八九號），提起上訴，本院判決如下：
    主  文
上訴駁回。
    事  實
一、乙○○係張瑞宗（綽號「阿狗」、「張董」，現仍在原審審
    理中）之子， 2人均明知甲基安非他命為毒品危害防制條例
    第2條第2項第 2款附表（即其附表二編號89）所規定之第二
    級毒品，不得製造、持有，竟為牟取不法之利益，自民國97
    年 1月間某日起，共同基於製造第二級毒品甲基安非他命之
    犯意聯絡，先由張瑞宗以不詳管道取得（假）麻黃素（）
    等製造甲基安非他命之先驅原料後，再由張瑞宗、乙○○單
    獨或共同；或由張瑞宗囑付乙○○獨自前往彰化縣社頭鄉○○路○段486號，戊○○所經營之「天平化學儀器行」、臺中
    市○區○○路300 號，丁○○所經營之「華成工業原料行」
    、彰化縣員林鎮○○路某五金行等處，購買如附表二所示之
    器材、化學藥品及原料等物後，即在張瑞宗母親（不知情）
    所居住之彰化縣員林鎮田中央巷 9之11號之鐵皮房舍內放置
    在倉庫及其附連圍繞土地上，分別進行氯化階段【即將原料
    （假）麻黃素與鹽酸反應生成氯（假）麻黃素之過程，該過
    程須使用氯仿、乙醚等溶劑，所需器材為過濾設備】、氫化
    階段【即將氯（假）麻黃素與氫氣反應生成具甲基安非他命
    成分之甲基安非他命水溶液之過程，該過程須使用醋酸鈉、
    活性碳、鈀金（氯化鈀與硫酸鋇混合物）等試劑，所需器材
    為高壓反應瓶、氫氧供應設備、酸鹼質測試紙、過濾設備等
    】、純化階段【即將甲基安非他命水溶液純化得到甲基安非
    他命結晶之過程，該過程須使用氯化鈉等試劑，所需器材為
    過濾設備】，而製造完成甲基安非他命，期間乙○○並曾受
    張瑞宗之指示，前往上開處所查看燒杯內之物質是否有燒黑
    或結晶、放置在冰箱內之甲基安非他命液體之結晶狀況，再
    回報張瑞宗知悉，時或協助清洗製造甲基安非他命之器材。
    而張瑞宗因涉有製造甲基安非他命之罪嫌，前經臺灣臺中地
    方法院檢察署檢察官核發通訊監察書，嗣於97年3月1日晚上
    8 時31分，通訊監察現譯臺因監聽張瑞宗所使用之電話號碼
    0000－000000號行動電話，獲悉張瑞宗將於同日晚上12時（
    即翌【2】日凌晨0時）許，前往上開製造甲基安非他命之處
    所觀看甲基安非他命製造之成果，乃報告臺灣臺中地方法院
    檢察署檢察官，由檢察官親自到場指揮查緝人員於2日凌晨0
    時20分許，前往該處逕行搜索，然張瑞宗見狀趁隙逃逸。而
    乙○○則於同日凌晨 2時許前往該處，適為在場執行搜索之
    查緝人員發覺後，請其在現場協助調查，嗣又經徵得乙○○
    同意後，由乙○○帶同前往彰化縣員林鎮電燈燈號00-0000-
    00000號旁房舍及附連圍繞土地搜索， 共計於如附表一、二
    備註欄所示地點，分別查扣如附表一所示之甲基安非他命成
    品及半成品（即俗稱「滷水」之液態甲基安非他命），與如
    附表二所示張瑞宗所有，供製造第二級毒品甲基安非他命所
    用之器材及原料等物。嗣因查緝人員蒐證結果，認為乙○○
    涉有共同製造第二級毒品甲基安非他命之罪嫌重大，且有刑
    事訴訟法第76條第2至4款之事由，遂報請檢察官核發拘票後
    ，於97年3月2日下午4時30分許逕行拘提乙○○到案。
二、案行政院海岸巡防署中部地區巡防局（下稱：海巡署）移送
    臺灣臺中地方法院檢察署檢察官偵查起訴。
    理  由
壹、本案應先予說明部分：
    本件被告乙○○於97年3月 2日下午5時起（即經臺灣臺中地
    方法院檢察署檢察官核發拘票拘提之後）第 2次製作調查筆
    錄時，被告即向查緝員表示要選任辯護人到場，嗣後於97年
    3月2日下午8時起、97年3月3日上午9時23分起所分別製作之
    調查筆錄，被告之選任辯護人余德正律師均有在場，並均在
    該 2份調查筆錄末簽名（詳見中台機字第0970002876號卷第
    48、49頁、第50至第63頁），另被告於97年3月3日下午 7時
    12分至同日下午8 時18分由檢察官訊問所為之訊問筆錄，被
    告之選任辯護人余德正律師亦係全程在場，並於訊問筆錄末
    簽名（見97年度偵字第5689號偵查卷第10頁至第17頁），此
    應先予指明。
貳、有關於證據能力部分：
一、被告及其選任辯護人對卷內所附由查緝人員所製作之「職務
    報告」，認係屬被告以外之人於審判外之陳述，屬傳聞證據
    ，而無證據能力。經查；本案卷內所附之由查緝人員所製作
    之「職務報告」，均係針對特定案件所為之報告，並不具有
    一般性，且復未據製作該「職務報告」之人員到庭就製作之
    過程、目的為說明，依現行刑事訴訟法之規定自係屬被告以
    外之人於審判外之言詞陳述，本院認均無證據能力。
二、按刑事訴訟法第159條之1規定：被告以外之人於審判外向法
    官所為之陳述，得為證據。被告以外之人於偵查中向檢察官
    所為之陳述，除顯有不可信之情況者外，得為證據。本件證
    人丁○○下列經本院所引用於檢察官偵訊中所為之陳述，本
    院審酌證人丁○○於檢察官偵訊時係經檢察官告知具結之義
    務及偽證之處罰，並命證人朗讀結文後具結，衡情自必小心
    謹慎以免觸犯偽證罪，而該偵查訊問筆錄之內容，業經本院
    審理時予以提示並告以要旨，且經本院依職權傳喚之證人丁○○到庭予以提示確認，並請檢察官、被告、選任辯護人表
    示意見，被告乙○○及其選任辯護人於本院審理時亦未提出
    、主張任何可供證明證人丁○○於檢察官偵訊時所為之言詞
    陳述，究有如何之「顯有不可信之情況」以供本院得以即時
    調查，足認證人丁○○於檢察官偵訊中經具結結證所為之言
    詞陳述，自得為證據，而有證據能力。
三、又按被告以外之人於審判外之陳述，雖不符前 4條之規定，
    而經當事人於審判程序同意作為證據，法院審酌該言詞陳述
    或書面陳述作成時之情況，認為適當者，亦得為證據。當事
    人、代理人或辯護人於法院調查證據時，知有第159條第1項
    不得為證據之情形，而未於言詞辯論終結前聲明異議者，視
    為有前項之同意，刑事訴訟法第159條之5定有明文。經查，
    證人戊○○於警詢中之陳述，對被告而言，其性質雖係屬傳
    聞證據，然該調查筆錄之內容，業經本院審理時予以提示並
    告以要旨，且經本院依職權傳喚之證人戊○○到庭提示確認
    ，並當庭請檢察官、被告、選任辯護人表示意見，當事人已
    知上述筆錄乃傳聞證據，然均未於言詞辯論終結前對該調查
    筆錄內容表示異議及爭執其證據能力，依前揭規定，擬制同
    意作為證據，又經本院審酌上開調查筆錄作成時，並無不當
    取供之情形，本院認為以之作為本案之證據亦屬適當，是證
    人戊○○於警詢中之陳述，自亦具有證據能力。
四、卷附之各該現場照片、扣押物品現場照片、蒐證照片、現場
    勘察照片及錄影光碟畫面，與由錄影光碟畫面所翻拍之照片
    等，均係屬機械性紀錄特徵，也就是認識對象的是攝影機、
    照相機鏡頭，透過鏡頭形成的畫面映寫入膠卷或以數位方式
    存入特定設備內，然後還原於照相紙上、或留存在光碟內，
    故相片中及光碟畫面均不含有人的供述要素，再現實情形與
    作為傳達結果的攝影、照相，在內容上的一致性是透過機械
    的正確性來加以保障的，在攝影、照相中，並不存在人對現
    實情形的知覺、記憶，在表現時經常可能發生的錯誤（如知
    覺的不準確、記憶隨時間推移而發生的變化），故攝影及照
    相當然是非供述證據，並無傳聞法則之適用，惟上開光碟畫
    面及照片既係透過攝影機、相機拍攝後經播放及洗印所得，
    而與本案犯罪事實具有關聯性，且被告及其選任辯護人對於
    卷內所附之上揭各該照片及錄影光碟畫面與其翻拍照片等亦
    均未表示異議，或主張係執法人員違法取得，經查又無不得
    作為證據之事由，依法自得作為證據，而有證據能力。
五、又本件如附表一、二所示之物品（包括經海巡署中部地區巡
    防局臺中機動查緝隊於97年3月2日自0時20分起至4時30分止
    、同日自14時25分起至14時50分止，在彰化縣員林鎮田中央
    巷 9之11號內鐵皮房舍及附連圍繞土地執行搜索時所查獲之
    物品等；與於97年3月2日15時起至15時30分止，在彰化縣員
    林鎮電燈燈號00-0000- 00000號旁房舍附連圍繞土地所查獲
    之物品等），因均非屬供述證據，而無傳聞法則之適用，惟
    查：該如附表一、二所示之扣案物品均係依法定程序（或係
    經檢察官到場親自指揮之逕行搜索，嗣並依法向臺灣臺中地
    方法院陳報，並經臺灣臺中地方法院准予備查在案，見97年
    度報搜字第 1號卷；或係經同意搜索），合法所扣得，並非
    屬違法所取得之物，且亦與本案具有關聯性，當有證據能力
    ，併予敘明。
六、按法院或檢察官得囑託醫院、學校或其他相當之機關、團體
    為鑑定，或審查他人之鑑定，並準用第203條至第206條之 1
    之規定（不包括第202 條囑託個人鑑定時應命鑑定人於鑑定
    前具結之規定），而鑑定之經過及其結果，應命鑑定人以言
    詞或書面報告，刑事訴訟法第208條第1項前段及第206條第1
    項分別定有明文。另現行刑事訴訟法關於鑑定之規定，除選
    任自然人充當鑑定人外，另設有囑託機關鑑定制度。依刑事
    訴訟法第198條、第208之規定，不論鑑定人或鑑定機關、團
    體，固均應由法院、審判長、受命法官或檢察官視具體個案
    之需要而為選任、囑託，並依同法第206 條之規定，提出言
    詞或書面報告，始符合同法第159條第1項所定得作為證據之
    「法律有規定」之情形，否則所為之鑑定，仍屬傳聞證據。
    然於司法警察機關調查中之案件，為因應實務上，或因量大
    、或有急迫之現實需求，併例行性當然有鑑定之必要者，例
    如毒品之種類與成分、尿液之毒品反應，或者槍、彈有無殺
    傷力等鑑定，基於檢察一體原則，得由該管檢察長對於轄區
    內之案件，以事前概括選任鑑定人或囑託鑑定機關、團體之
    方式，俾便轄區內之司法警察官、司法警察對於調查中之此
    類案件，得即時送請先前已選任之鑑定人或囑託之鑑定機關
    、團體實施鑑定，以求時效（見法務部92年9月1日法檢字第
    0920035083號函參照，刊載於法務部公報第312 期）。此種
    由檢察機關概括選任鑑定人或概括囑託鑑定機關、團體，再
    轉知司法警察官、司法警察於調查犯罪時參考辦理之作為，
    法無明文禁止，係為因應現行刑事訴訟法增訂傳聞法則及其
    例外規定之實務運作而為。此種由司法警察官、司法警察依
    檢察官所概括選任之鑑定人或囑託鑑定機關、團體所為之鑑
    定結果，與檢察官選任或囑託為鑑定者，性質上並無差異，
    同具有證據能力。又法律已原則規定為有證據能力者，倘為
    當事人所不爭執者，即無贅敘說明其為有證據能力之必要。
    查本案之毒品、器具及指紋等，或經原審法官依職權函請（
    函詢）；或經檢察官依職權或指揮承辦人員送往內政部警政
    署刑事警察局、行政院衛生署草屯療養院、法務部調查局等
    機關鑑定及詢問，而內政部警政署刑事警察局、行政院衛生
    署草屯療養院、法務部調查局等機關長期受囑託鑑定刑事案
    件之毒品證物及研究相關毒品之專業問題與指紋之鑑定，以
    協助偵辦刑案，所為鑑定及答詢函文自具有相當之專業及可
    信度，且該等機關亦將鑑定經過及其結果詳細載明於各該鑑
    定書、鑑驗書及書函上，並無任何顯不可信之情況，且被告
    及其選任辯護人對於本案卷內所附上揭各該機關出具之鑑定
    書、鑑驗書及書函等，亦均未表示異議，參照上開刑事訴訟
    法明文暨同法第159條之4之規定，前開內政部警政署刑事警
    察局、行政院衛生署草屯療養院、法務部調查局等機關之鑑
    定書、鑑驗書及書函等自均有證據能力。
七、再按刑事訴訟法第159條之5第 2項所定：「當事人、代理人
    或辯護人於法院調查證據時，知有第159條第1項不得為證據
    之情形，而未於言詞辯論終結前聲明異議者，視為有前項之
    同意。」乃係基於證據資料愈豐富，愈有助於真實發現之理
    念，酌採當事人進行主義之證據處分權原則，並強化言詞辯
    論主義，透過當事人等到庭所為之法庭活動，在使訴訟程序
    順暢進行之要求下，承認傳聞證據於一定條件內，得具證據
    適格。此種「擬制同意」，因與同條第一項之明示同意有別
    ，實務上常見當事人等係以「無異議」或「沒有意見」表示
    之，斯時倘該證據資料之性質，已經辯護人閱卷而知悉，或
    自起訴書、原審判決書之記載而了解，或偵、審中經檢察官
    、審判長、受命法官、受託法官告知，或被告逕為認罪答辯
    或有類似之作為、情況，即可認該相關人員於調查證據之時
    ，知情而合於擬制同意之要件（最高法院96年度臺上字第41
    74號判決意旨參見）。經查，本件除上開證人戊○○、丁○○等人於警、偵訊中（指言詞供述）所載證據之證據能力外
    ，本判決下列所引用之各該被告以外之人於審判外之陳述（
    指書面陳述，如搜索、扣押筆錄、扣押物品目錄表、同意搜
    索書、現場圖、車籍資料、扣案物品擺放地點示意圖、函文
    、電話紀錄等），檢察官、被告及其選任辯護人於本院準備
    程序及審判期日中均未對此部分之證據表示意見，且迄至言
    詞辯論終結前亦未聲明異議，本院審酌上開證據資料製作時
    之情況，尚無違法不當及證明力明顯過低之瑕疵，亦認為以
    之作為證據應屬適當，揆諸前開規定，爰依刑事訴訟法第15
    9條之5規定，認本院後述之前揭（指書面陳述，如搜索、扣
    押筆錄、扣押物品目錄表、同意搜索書、現場圖、車籍資料
    、扣案物品擺放地點示意圖、函文、電話紀錄等）證據資料
    均有證據能力。
八、本件被告及其選任辯護人雖以被告於警詢、偵查中及臺灣臺
    中地方法院值日法官羈押庭之陳述（指被告自白犯罪部分）
    ，均係屬違法逮捕，被告在身體、精神產生壓迫、恐懼狀態
    下所為之自白，係出於不正之方法取供，依刑事訴訟法第15
    6條第1項之規定，並無證據能力云云。然查：
  (一)按訊問被告應出以懇切之態度，不得用強暴、脅迫、利誘、
    詐欺、疲勞訊問或其他不正之方法；被告之自白，非出於強
    暴、脅迫、利誘、詐欺、疲勞訊問、違法羈押或其他不正之
    方法，且與事實相符者，得為證據，刑事訴訟法第98條、第
    156 條分別定有明文。上揭規定將被告因遭受身體上強制（
    包括：強暴、疲勞訊問及其他施以生理上壓迫之不正方法）
    或精神上強制（包括：脅迫、利誘、詐欺及其他施以心理上
    壓迫之不正方法）所為非任意性之自白，以及在違法羈押中
    所為之自白，同列為以不正方法取得之供述證據，不問其自
    白是否與事實相符，一概排除其證據能力。良以非任意性之
    自白，係在被告遭受身體上強制或精神上強制之情況下所取
    得，並非出於其自由意思之發動，在其心意自主之情況下所
    為之陳述，非真實之可能性大為提高，若允許採為證據，不
    僅嚴重侵犯人權，也容易造成司法誤判，因此否定其證據能
    力。
  (二)查本件共犯張瑞宗因涉有製造甲基安非他命之罪嫌，前經臺
    灣臺中地方法院檢察署檢察官核發通訊監察書，嗣於97年 3
    月1日晚上8時31分，通訊監察現譯臺因監聽張瑞宗所使用之
    電話號碼0000-000000 號行動電話，獲悉張瑞宗將於同日晚
    上12時許，前往上開製造甲基安非他命之處所觀看甲基安非
    他命製造之成果，乃報告臺灣臺中地方法院檢察署檢察官，
    由檢察官到場親自指揮查緝人員於翌（2）日凌晨30 分許，
    前往該處逕行搜索，然張瑞宗見狀趁隙逃逸；而被告則於同
    日凌晨 2時許，前往該處，適為在場搜索之查緝人員發覺後
    ，請其在現場協助調查，嗣因查緝員警蒐證結果，認為被告
    曾為張瑞宗至臺中市、彰化縣等地購買供製造第二級毒品甲
    基安非他命之化學原料及器具等物，認其涉有共同製造甲基
    安非他命之罪嫌重大，遂報請檢察官核發拘票，經檢察官以
    被告涉犯製造毒品犯嫌重大，且有刑事訴訟法第76條第2、3
    、4 款逕行拘提之事由，而核發拘票，嗣由查緝員警持檢察
    官所核發之拘票，於同日下午 4時30分許逕行拘提被告到案
    等情，有臺灣臺中地方法院檢察署97年度報搜字第 1號、97
    年度聲拘字第57號偵查卷宗（下稱：聲拘卷）暨所附拘票等
    附卷可佐。
  (三)證人即海巡署臺中機動隊查緝員庚○○於原審審理時結證稱
    ：檢察官於97年3月2日凌晨零時許，下令逕行搜索，伊等到
    彰化縣員林鎮田中央巷 9之11號時，發現後門已經開了，而
    現場則擺放如搜索照片所示的那些器材，後門進去水塔下面
    亦有甲基安非他命的半成品，檢察官即下令分成2組，1組先
    維護現場，另 1組到後面的菜園去搜查，伊負責到後面菜園
    搜索的，但搜不到，檢察官即要求伊這組人再到伊等先前跟
    監發現張瑞宗曾出入茶葉行及四平街住處守候，一直至當天
    凌晨 3時許，檢察官說不用守候了，要伊等返回彰化縣員林
    鎮田中央巷 9之11號，在該段時間內，同事就通知伊被告因
    為去該處牽車子，而被攔下來的事，等伊回到田中央巷現場
    時，就看到被告在場，伊即請被告配合找出張瑞宗，被告就
    說願意配合，在查扣證物之過程中，被告之行動並未受到拘
    束，被告很配合，坐著觀看，所以伊等亦未對被告上手銬、
    腳鐐，據伊等判斷被告可能是嫌疑人，怕被告會跑掉，所以
    伊有一直注意被告的舉止，伊等到同日凌晨 4時30分許才整
    理完扣案物，再等候車輛來載扣案物，離開現場時大約清晨
    5時30分許，至上午6時30分許，就回到臺中查緝隊，伊等將
    查緝隊 1樓會議室淨空，讓被告在沙發上休息一下，被告也
    有在 2樓準備作筆錄的事情，伊等有請被告看一下，確認我
    們並沒有把贓、證物調包，時間大約半小時，其餘時間都讓
    被告坐著休息，到上午 8時許，伊等問被告要不要吃早餐，
    被告不吃，後來約在上午8時30分才製作第1次筆錄，臺中查
    緝隊有拘留室，但被告並未進去拘留室，雖然在過程中，伊
    忙來忙去、跑上跑下，但也會不時瞄一下，注意被告，所以
    知道被告並未到拘留室去，後來被告在二分隊製作筆錄，到
    上午10時許，伊等再稍微休息10分鐘，伊就去派車，又去搜
    了幾個地方，因為伊當天有去天平化學儀器行查訪過，並製
    作老闆的筆錄，問看看張瑞宗及被告去買過何物、去過幾次
    等，再向檢察官報告，另 1組人先帶被告去搜出長槍的地方
    ，當天帶被告去 4個地方搜索，均是被告自願跟伊等一起去
    的，像是扣到長槍的確切地點，伊等原來不知道，只知道張
    瑞宗有打算在那邊要製毒，後來是被告主動帶伊等去的，伊
    印象中在被告以犯罪嫌疑人身分製作筆錄，而拒絕夜間訊問
    前，被告均未曾要求要休息，伊等也會問被告是否要休息；
    就伊參與之部分，被告在被諭知逮捕（應是拘提之誤）前並
    未被上手銬、腳鐐，伊等是在97年3月2日下午 4時30分才對
    被告上手銬等語（見原審卷第173至176頁背面）；證人即海
    巡署臺中機動隊查緝員己○○於原審審理時亦結證稱：張瑞
    宗在97年3月 1日之前3天將行動電話關機，都沒有通聯，據
    伊等研判，張瑞宗這 3天就是進入甲基安非他命工廠，這是
    製造甲基安非他命嫌犯的慣性，當天伊等看到張瑞宗駕駛被
    告名下的車牌號碼3952- LH號日產轎車到彰化縣員林鎮田中
    央巷 9之11號，並確定張瑞宗進入該處，伊等根據之前其他
    被查獲之其他嫌犯說曾經在該處與張瑞宗交易甲基安非他命
    ，那附近又是廠區，又是空曠的稻田，符合安非他命製造的
    客觀條件，我們就跟檢察官報告，檢察官就到現場指揮搜索
    ，伊等進入現場後，張瑞宗母親睡在那邊，隔 1個走道進去
    之後，就是 1個放置茶壺、茶葉的倉庫，伊跟張瑞宗母親稍
    微瞭解一下狀況，張瑞宗之母親說張瑞宗有交代不要進去那
    個倉庫裡，也不要看，因為該處的門只是 1個喇叭鎖，伊等
    就破門進去，當場看到1個麻將桌，上面有1個白色的盤子裡
    面有甲基安非他命的結晶，我們用檢驗包鑑驗，確定是甲基
    安非他命，馬上四處搜尋，但都找不到張瑞宗，當時是97年
    3月2日凌晨，經徹底搜尋該環境，確定張瑞宗逃逸，不在現
    場，就回來工廠即放置茶壺的倉庫，原先有請被告之表弟在
    現場，後來被告在凌晨 2時許，搭其女友壬○○的車子到現
    場，經伊等盤查，才知道被告是張瑞宗的兒子，也是車牌號
    碼3952-LH 號自小客車之車主，伊等就告訴被告在屋內破獲
    安非他命工廠，主嫌是張瑞宗，而上開車輛之車主是被告，
    倉庫則是被告與張瑞宗共同使用的，因為張瑞宗已經逃逸了
    ，所以請被告在現場看伊等查扣之物品，伊等有告訴被告主
    嫌是張瑞宗，請被告與伊等回去說明釐清與該製毒工廠有無
    關係，是否是共犯，被告表示願意與伊等回去說明，而伊等
    在現場查扣相關贓、證物時，被告之行動自由、身體並未受
    到拘束，亦未對被告上手銬、腳鐐、派人限制被告之行動自
    由，也沒有被查緝隊隊員或員警架著或亦步亦趨地跟著，當
    時被告女友也在現場，伊等也請被告女友通知被告家人，本
    件要請被告協助調查，因為伊一直在控制現場，所以未注意
    被告的行動舉止，過程中伊等也只有控制現場出入口之部分
    ，目的是為了尋找張瑞宗，後來因為找不到張瑞宗，所以請
    隨後來支援的員警控制出入口，在搜索過程伊就在屋內了，
    伊等於清晨 6時許，將被告帶到查緝隊後，將查扣之證物一
    一在被告面前攝影啟封，當時伊有在場，伊等在整理證物時
    ，有請被告先睡覺，至於被告在何處休息，伊不清楚，到早
    上 8時許才對被告做筆錄，在此段時間，被告之行動並無受
    到拘束，亦未被拘禁在拘留所內，也沒有被上手銬、腳鐐，
    據伊所知，被告在97年3月2日當天下午 4時30分被諭知逮捕
    （應係拘提之誤）前，並未被上過手銬、腳鐐等語（見原審
    卷第178至184頁）；另證人即海巡署臺中機動隊查緝員辛○○於原審審理則證述稱：97年3月1日伊等到彰化縣員林鎮田
    中央巷查緝時，被告在翌（2）日凌晨2時許，與其女友一起
    到達該處，當時伊正在屋內執行搜索，伊等在查扣證物過程
    中被告就在大廳那邊，被告有同意伊等搜索，也同意配合調
    查，伊等會請被告過來看搜索到的東西，被告之身體自由並
    未受到拘束，也未被上手銬、腳鐐，伊等也沒有派人亦步亦
    趨地跟著被告，伊等離開查獲現場後，被告有跟伊等一起回
    查緝隊，伊回到隊部後，就開始檢視證物，因為時間已久，
    所以伊不敢確定檢視證物時，被告是否在場，之後被告製作
    筆錄的情形，伊沒有參與，所以不清楚，被告並未被帶到拘
    留室，而是在隊部的會議室那邊坐，到當天中午的時候，有
    請被告帶伊等去被告經營的茶店，及被告、與張瑞宗居住的
    地方，及一個天平化學材料行，被告又帶伊等到山上的查獲
    槍枝的地址，這段期間被告之行動自由也沒有被拘束，伊等
    都是問過被告是否願意跟伊等去，被告都表示願意，所以伊
    等並未限制被告的自由，從帶被告去搜索回來，直到提示拘
    票這段期間，被告之行動自由亦未受到拘束，伊等都未對被
    告上手銬、腳鐐等語（見原審卷第182頁背面至第184頁背面
    ），均一致證述被告在到達彰化縣員林鎮田中央巷 9之11號
    後，經徵得被告同意後，請其在現場協助調查，觀看搜索、
    整理扣案物之過程，嗣後亦經被告同意後，請被告一同返回
    海巡署臺中查緝隊協助調查、到被告所經營之茶行、被告及
    張瑞宗之住處、彰化縣員林鎮電燈燈號00-0000-00000 號旁
    房舍及附連圍繞土地等處搜索，直至對被告提示檢察官所發
    給之拘票前，均未拘束被告之人身、行動自由，及對被告上
    手銬、腳鐐等情。且查，被告於97年3月2日上午 8時37分起
    製作警詢筆錄時，即供稱：「（問：本隊於97年3月2日凌晨
    2 時許因查緝毒品，請你至本隊協助釐清案情，是否出於你
    本人同意？）是我願意協助你們調查來的。」（見海巡署刑
    事案件偵查卷宗【下稱警卷】第39、40頁），並有海巡署臺
    中機動查緝隊搜索、扣押筆錄（含扣押物品目錄表） 5份及
    同意搜索書 4份在卷可參（見海巡署中部地區巡防局刑事案
    件偵查卷宗【下稱警卷】第14至37頁），足徵前揭證人等所
    述係經徵得被告同意配合調查，而帶被告返回臺中查緝隊，
    並至其他地方搜索等情，應為事實。
  (四)另經原審勘驗本案之錄影光碟，結果為：(1)檔名2008-3-2(1)
    中之00000000000000部分（地點在彰化縣員林鎮田中央巷 9
    之11號）：被告於錄影開始即出現在錄影畫面中，警員詢問
    其年籍資料後，由被告向警員說明現場物品，被告雙腳行動
    自由，未受拘束，亦未被上手銬，被告亦在現場四處走動，
    手上還拿著香煙；(2)檔名2008-3-2(1)中之00000000000000部
    分（地點同上）：被告於畫面時間 8分18秒時，出現在錄影
    畫面中，雙手插在外套口袋裡，雙腳並未被上腳鐐，站在一
    旁看警方查扣現場證物；畫面時間11分時，被告蹲在地上，
    向警員說明其手上的鑰匙及遙控器是否是該處門鎖所用，此
    時被告之手腳亦未被上手銬、腳鐐；在畫面時間13分59秒時
    ，警員請被告將其原放置在桌上之包包拿到一旁另外放置，
    被告即將其包包放到一旁後，雙手抱胸，站在該處看警員整
    理扣案物，其雙手、雙腳亦未被上手銬、腳鐐；(3)檔名2008
    -3-2(1)中之00000000000000部分（地點：海巡署臺中查緝隊
    ）：一開始警方告知被告現在時間是97年3月2日清晨 6時，
    接著向被告提示扣案物，詢問被告扣案物是否為被告所有，
    及做何用，此時被告之雙手放在桌上，並沒有被上手銬；(4)
    檔名2008-3-2(1)中之00000000000000部分（地點同上）：警
    方繼續提示證物，被告雙手放在桌上，並未被上手銬，牆上
    有「中部巡防局」字樣；(5)檔名2008-3-2(1)中之0000000000
    0000部分（地點同上）：警方向乙○○（雙方均是站立著）
    提示扣押物品，乙○○側身背對鏡頭，但可以看到其雙手抱
    胸，且其移動位置時，並無聽到腳鐐之聲音；(6)97年3月2日
    上午8時37分第1次製作調查筆錄時：被告並未被上手銬，被
    告應訊時，神色自然輕鬆，於製作筆錄過程中還有抽煙，製
    作筆錄結束後，警員交付筆錄給被告閱覽，被告閱覽後，在
    其上簽名，簽完名後，拿取桌上礦泉水飲用後起身，欲離開
    座位，後因有稽查員前來提示資料給被告觀看，被告又坐回
    原位；(7)檔名00000000000000部分（地點同上）：警方告知
    被告「現在時間為97年3月2日下午 4點32分，這是臺中地檢
    署檢察官開的拘票【交付拘票，被告伸手收受拘票，此時被
    告之雙手並未被上手銬】，我們現在正式逮捕你等語，之後
    警方開始提示證物，告知係在其父親張瑞宗住的地方所查扣
    ，雖然被告實際未居住該處，但因為被告亦有出入該處，所
    以認為被告有涉嫌；警方並於錄影畫面開始後 3分01秒時，
    為被告帶上手銬；(8)檔名00000000000000部分（地點同上）
    ：畫面一開始係拍攝到被告雙腳，被告之雙腳並未被上腳鐐
    ，接著拍到被告上身，被告已經被上手銬，警方向被告提示
    扣押物品、告知扣得地點及化驗扣押物品，並告知化驗結果
    呈現藍色為含有安非他命成分。（畫面時間05：20）警方要
    被告簽署文件。另一名警員詢問被告是否請律師。（畫面時
    間06：00）被告由警方帶同離開錄影畫面，被告於行走時，
    雙腳行動並無異狀，亦未聽到有腳鐐之聲音；(9)被告於97年
    3月2日下午5時製作第2次警詢筆錄時，已被上手銬，神情凝
    重等情，有原審勘驗筆錄可稽（見原審卷一第146 頁背面至
    第149頁 ）。是觀諸上開原審勘驗結果，被告應係在員警提
    示、交付檢察官所核發之拘票後，始對被告帶上手銬。雖被
    告於原審及本院辯稱：在查緝人員交付拘票前，伊已經被上
    過手銬，後來又打開手銬，在交付拘票時，才又上手銬，伊
    在製作第 1次警詢筆錄時，沒有被上手銬，但被上腳鐐云云
    。然查，由前揭(6)、(9)之勘驗結果觀之，被告應訊之神情，
    已由自然輕鬆，轉為凝重，前後差異甚大，是若被告係在製
    作第 1次警詢筆錄時，業經戴上腳鐐，而受到等同被告之對
    待，則其當時製作筆錄時之神情，當與前揭(9)之部分無異，
    殊無可能表現出自然輕鬆之神態；另本件自搜索、查扣贓證
    物，以至在海巡署臺中查緝隊提示證物予被告辨識、製作筆
    錄之過程，均有錄影；且本件承辦員警於當時，當無可能預
    知就被告何時被上手銬、腳鐐部分，日後將成為被告、選任
    辯護人爭執之對象，自無故意於當時拍攝過程時，刻意略過
    被告戴上手銬、腳鐐之畫面，而僅就前揭被告身體自由未受
    拘束之部分予以錄影；且被告所述部分，復查無任何對被告
    有利之證據，被告上開所辯，既與原審前揭勘驗結果不符，
    自難採信。
  (五)另被告雖辯稱：在海巡署臺中查緝隊時，他們有叫替代役在
    拘留室鋪報紙讓伊躺，再叫伊戴著腳鐐去拘留室，拘留室的
    地板是巧拼軟質地板云云（見原審卷一第177頁及背面 ）。
    惟查，被告在海巡署臺中查緝隊時，並未被關至拘留室等情
    ，業據證人庚○○、己○○及辛○○證述如前；且證人庚○○於原審審理時並證述：海巡署臺中查緝隊之拘留室只有鐵
    門，鐵門裡面是紗窗，只要上過廁所的人，就會經過拘留室
    ，從外面就可將拘留室的情形看得一清二楚等語（見原審卷
    一第177頁背面 ）；尤以市售之巧拼地板，一般人依其外觀
    即可立判其質地，殊無直接觸摸之必要，是由被告得以描述
    海巡署臺中查緝隊拘留室之情況，亦無法作為有利於被告之
    認定；況被告於原審審理時，在就證人庚○○之證言表示意
    見時，復供稱：伊去拘留室是在拒絕夜間訊問後之事等語（
    見原審卷一第177頁背面）。而被告在被拘提後，於97年3月
    2日下午5時接受詢問時，即表示要委任律師，嗣於同日晚上
    8 時許，被告之選任辯護人到場後，被告即表示拒絕夜間訊
    問等情，有前揭調查筆錄在卷可參（見中台機字第09700028
    76號卷第45、46頁、第48、49頁），且衡以被告拒絕夜間訊
    問之次數僅只此一次，當無發生誤認、混淆之虞。是被告於
    原審審理時為上開陳述後，其選任辯護人立刻在旁詢以：「
    那時候是拒絕夜間訊問？」後，立即改口：「我不知道是哪
    份筆錄。」云云，顯係經選任辯護人之提醒，意識到如此陳
    述對其並非有利，始翻異前詞，因而其嗣後更易之詞，自難
    憑採。退步言之，縱被告在海巡署臺中查緝隊時，曾進入拘
    留室內，然依被告上開所陳，亦係在查緝員警持檢察官所核
    發之拘票拘提被告，且在被告拒絕夜間訊問後所發生之事，
    則此時縱被告之人身自由有遭受拘束，亦難認有何違法之處
    。
  (六)證人即被告女友壬○○雖於原審審理時證稱：被告駕駛伊之
    車輛搭載伊回到被告祖母住處（即彰化縣員林鎮田中央巷 9
    之11號）門口圍牆外時，就被員警攔住查問身分，當員警知
    悉被告係張瑞宗之子時，又讓伊等進入圍牆內，並立即將被
    告帶到其祖母住處內，伊就在圍牆內停車的地方等候，後來
    被告有被員警帶出來過 1次，是要搜索伊駕駛之車輛，等員
    警搜完伊之車輛後，伊即問被告是怎麼一回事，被告就說他
    的行動電話都被警察拿去，所以沒有辦法跟伊聯絡，後來伊
    在當日凌晨 3時30分許，就離開被告祖母之住處等語（見原
    審卷第171、172頁）；惟被告卻供稱：伊進入祖母住處時，
    員警將伊帶進去，證人壬○○好像就在外面，伊不知道證人
    壬○○何時離開，伊先被帶到海巡署，伊被帶出來時，並未
    看到證人壬○○，因為伊出來時證人壬○○的車輛還在，所
    以證人壬○○是後來才離開的，伊出來外面時，有看到證人
    壬○○從伊祖母那邊走出來，伊並無機會與證人壬○○交談
    ，伊不知道證人壬○○有無看到伊，當時證人壬○○距離伊
    約有10幾、20公尺，伊看到證人壬○○走出來，就轉頭被帶
    走了云云（見原審卷第170、171頁），而就係在搜索車輛或
    被告要被帶回海巡署時（約同日清晨5、6時許）有見到對方
    、 2人見面時有無交談等節，所述情節有所扞格之處，自難
    憑採。況證人己○○於原審審理時亦證述：伊等要帶走被告
    時，證人壬○○還在現場，他們 2人一直可以自由交談，若
    是一般的犯罪嫌疑人，伊等即不會讓其等交談等語（見原審
    卷第181頁背面 ），是縱被告與證人壬○○在被告進入彰化
    縣員林鎮田中央巷 9之11號搜索現場再出來時，證人壬○○
    仍在現場，且 2人曾有交談，然此益徵證人己○○等人於該
    時，尚未將被告視為本件犯罪嫌疑人屬實。另證人壬○○於
    原審審理時復供述：搜車當時，被告身邊有員警，但並未被
    帶上手銬、腳鐐等語（見原審卷第172頁背面 ），足見被告
    本件在彰化縣員林鎮田中央巷 9之11號搜索、扣押之過程中
    ，其行動、人身自由尚未遭受拘束。因此，證人壬○○上開
    證言，尚難證明被告之辯解或選任辯護人之辯護意旨得以採
    信，而為有利於被告之認定。
  (七)查被告係於97年3月2日下午4 時30分被拘提等情，已如前述
    。被告遭拘提後，經海巡署臺中查緝隊移送臺灣臺中地方法
    院檢察署，經檢察官於97年3月3日下午8 時18分訊問後，認
    為其製造第二級毒品罪嫌重大，所犯為最輕本刑5 年以上之
    重罪，且有共犯張瑞宗在逃，有事實足認有串證、逃亡之虞
    ，而向臺灣臺中地方法院聲請羈押後，被告於同日晚上9 時
    10分許解送該院，並於同日晚上 9時19分14秒由臺灣臺中地
    方法院之法警完成刑事報到單之登載等情，有前揭訊問筆錄
    及臺灣臺中地方法院刑事報到單在卷可參（見臺灣臺中地方
    法院檢察署97年度偵字第5689號偵查卷宗【下稱偵卷】第10
    至17頁、97年度聲羈字第292號卷第7頁）。而被告於97年 3
    月2日下午4時30分被拘提後，因表示要選任辯護人，而於97
    年3月2日下午 5時10分停止接受詢問；嗣被告於選任辯護人
    到場後，又於同日晚上8時4分許，表示拒絕夜間訊問，直至
    翌（3）日上午9時23分始開始接受詢問等情，有各該調查筆
    錄附卷可證（見警卷第45至63頁）。是經扣除前揭被告等候
    選任辯護人到場、拒絕夜間訊問等之時間，被告自遭拘提到
    案起至解送到臺灣臺中地方法院之時止，並未逾24小時甚明
    。
  (八)綜上各節，本件並無證據足以證明被告在遭到拘提前，其行
    動或人身自由已遭受限制，本件自拘提被告起至聲請羈押而
    將被告解送臺灣臺中地方法院時止，並未逾24小時，當無任
    何違法羈押之情事甚明。被告之選任辯護人以被告之警詢、
    偵查中及臺灣臺中地方法院值日法官羈押庭之供述，係在違
    法羈押中所為，而主張無證據能力，尚無可採。
  (九)另查被告於偵查中供述：「（問：在警局所述事實？）完全
    都事實，看過筆錄才簽名，沒被刑求、強暴、脅迫，警察對
    我態度還可以。」（見偵卷第12頁）；另於檢察官向法院聲
    請羈押後，值日法官訊問時供承：「（問：你於警訊中及偵
    查中所言，是否實在？【告以要旨】）都實在。」、「（問
    ：你於警方、檢方有無受到刑求、逼供？）都沒有。」、「
    （問：警方、檢方的筆錄有無依照【你】的意思來寫？）有
    的」等語（見97年度聲羈字第292 號刑事卷宗【下稱聲羈卷
    】第 9頁背面）；復於原審移審訊問時供稱：「（問：你在
    警詢、偵查中作答時，你的精神狀況是否都很正常？）正常
    。」等語，而從未抗辯其於警詢或偵查中曾遭以強暴、脅迫
    、利誘、詐欺、疲勞訊問、違法羈押或其他不正之方法取得
    供述之情事，且被告於97年3月2日下午5時之第2次製作調查
    筆錄時即表示要選任辯護人到場，嗣後於97年3月 2日下午8
    時、97年3月3日上午 9時23分所製作之調查筆錄，被告之選
    任辯護人余德正律師均有到場，並均在調查筆錄末簽名（見
    中台機字第0970002876號卷第48、49頁、第50至第63頁），
    另被告於97年3月3日下午7時12分至下午8時18分由檢察官訊
    問所為之訊問筆錄，被告之選任辯護人余德正律師亦係全程
    在場，並於訊問筆錄末簽名（見97年度偵字第5689號偵查卷
    第10頁至第17頁，且查被告乙○○在此次檢察官訊問時，當
    庭表示：精神狀況良好。在警局所述完全都是事實，看過筆
    錄才簽名，沒被刑求、強暴、脅迫，警察對我態度還可以等
    語），衡情被告在製作上開警、偵訊筆錄時既有律師在場，
    則當場負責訊問及製作筆錄之人員當不可能會對被告為「以
    強暴、脅迫、利誘、詐欺或其他不正之方法取得供述」之情
    事發生；至有關「疲勞訊問」方面，因當時均有專業之律師
    陪同被告在場製作筆錄，以律師之專業程度及為被告之利益
    計，若當時確有任何對被告為「疲勞訊問」之情形，則在場
    之律師當會有所表示，惟細觀上開諸筆錄則均未見到被告之
    選任辯護人就此部分有表示任何意見。綜上諸情，並參酌上
    開所述證據部分之證據（指被告自白以外之其他言詞及書面
    陳述等），均足認被告下列經本院所引用之於警詢、檢察官
    偵查中及臺灣臺中地方法院值日法官羈押庭訊問時自白犯罪
    部分（包括部分自白），均係與事實相符，自得為證據。
、認定本件犯罪事實所憑證據及論罪科刑：
一、上訴人即被告（以下稱：被告）乙○○於原審固直承扣案物
    中除不斷電系統、有醋酸的燒杯是其所有外，其餘的原料、
    器材均是其父張瑞宗所有、曾經幫張瑞宗到「華成工業原料
    行」、「天平化學儀器行」買過化學原料等物，也曾受張瑞
    宗指示查看放置在冰箱冷凍庫內，碗裡之液體是否有結晶等
    情，惟矢口否認有何製造第二級毒品甲基安非他命之犯行，
    辯稱：張瑞宗所有之扣案物是要做何用，伊均不曉得，至於
    燒杯內之醋酸鈉是伊用來做暖暖包實驗所用云云。嗣於本院
    審理時則另辯稱：97年3月1日晚上的事伊記得，當天晚上大
    概9點、10點，伊與伊女友一人開1部車子到田中央巷看伊祖
    母，之後伊車子留在現場，伊跟伊女友開她的車子到外面遊
    玩，到隔天凌晨二點回來。伊去田中央巷時是開車牌號碼39
    52－ＬＨ的車子。當時不是說員警發現才配合調查，因要回
    去伊祖母那邊的時候，是伊主動已經發現員警伊才轉去祖母
    那邊，停下來問說發生什麼事情，他們才發現伊是張瑞宗的
    兒子才進行調查，而且扣押物當時全部在外面搜索後拿進來
    說在那邊找到那些東西的。車子是伊的，伊父親之前曾跟伊
    借車子去使用的，店裡收支簿、不斷電供應器 2組是伊所有
    的，其他東西是我父親的。伊也沒有受張瑞宗之指示，前往
    查看燒杯內之物質是否有燒黑或結晶、放置在冰箱內之甲基
    安非他命液體之結晶狀況，再回報張瑞宗知悉，並幫忙清洗
    製造甲基安非他命之器材。伊因會買便當給祖母吃，伊父親
    交代伊去看看冰箱有無結冰，伊沒有去看，伊好像忘記這件
    事情，實際上伊並無去看。所謂的器材看起來就是廚房使用
    的盤子，放在廚房的水槽，看起來髒髒的，所以伊就洗一洗
    放在旁邊。伊沒有製造毒品甲基安非他命，伊替伊父親買東
    西是在不知情的情況下，而且是在他製造毒品之前買的云云
    。
二、被告之選任辯護人則為被告辯護略稱：
  原審判決認本件檢察官聲請法院羈押時，未逾24小時羈押送
    審期限，因認被告乙○○於警詢及偵查中之陳述，並無違法
    逮捕，身體、精神亦未產生壓迫、恐懼，所為之自白有證據
    能力，於法尚有未合。按「被告之自白，須非出於強暴、脅
    迫、利誘、詐欺或其他不正之方法，且與事實相符者，始得
    採為證據。如果被告之自白，係出於不正之方法，並非自由
    陳述，即其取得自白之程序已非適法，則不問自白內容是否
    確與事實相符，因其並不具證據能力，即不得採為判決基礎
    。又此項自白係出於不正方法者無證據能力之侵害性法則，
    並不限於負責訊（詢）問之人員對被告為之，即第三人對被
    告施用不正之方法，亦屬之，且不論係事前或訊（詢）問當
    時所為，只要其施用之不正方法，致被告之身體、精神產生
    壓迫、恐懼狀態延伸至訊（詢）問當時，倘被告因此不能為
    自由陳述者，其自白仍非出於任意性，不得採為證據。」最
    高法院93年度臺上字第6578號揭示參照。本件原審判決以被
    告於諭知拘提前並未上腳鐐、手銬，而認被告人身自由並未
    遭受限制，惟查：被告自97年3月2日凌晨 2時起，其意思及
    行動自由均遭警控制，實質已被逮捕（不以實際上腳鐐、手
    銬為限），是以本件被告於97年3月2日凌晨 2時，既經警以
    受執行搜索對象，進而將其手機及休旅車予以查扣，更將之
    以警車由彰化縣員林鎮押至臺中市海巡署臺中機動查緝隊，
    更以被告身分製作警詢筆錄，其意思及行動自由已受到監控
    限制管領中，何來「同意配合辦案」？職是被告於事發之初
    ，形同「現行犯」已然遭逮捕，其何須以「上腳鐐、手銬」
    乎？是原審判決僅以被告「是否上腳鐐或有無上手銬」乙節
    ，認定被告有無受逮捕拘提等之依據，其與法律規定尚有未
    合。又原審判決以拘提時間應從97年3月2日下午 4時30分起
    算，並未逾法定24小時羈押送審期限而認被告自白有證據能
    力云云，惟查：被告早於97年3月2日凌晨 2時許，既遭攔下
    加以搜索扣押，其人身及其意思自由等均遭限制，已屬當場
    逮捕。故遭拘提之時間非原審判決所稱係於97年3月2日下午
    4 時30分起算即有未合。乃原審判決疏未審究及此，僅以被
    告遭逮捕後並未上腳鐐、手銬等，認其行動或人身自由未遭
    受限制，及被告是於97年3月2日下午 4時30分始遭拘提，並
    扣除等候選任辯護人到場、拒絕夜間訊問之時間，並未逾24
    小時云云，自與客觀卷證不符，其進而推認被告自白有證據
    能力等，自於法未合。職是本件被告於97年3月2日凌晨 2時
    起即遭警違法逮捕，人身自由已遭限制，縱扣除上開時間，
    顯已逾法定24小時送審羈押期限，是被告身體遭不法方式受
    拘束、精神上產生壓迫、恐懼狀態下所為自白，參諸上揭最
    高法院判決意旨，本件被告遭逮捕後逾法定之24小時仍未送
    審，則其遭違法狀態尚未解除前，其所為自白均無證據能力
    。此外原審判決援引97年3月3日晚上23時50分羈押庭被告之
    自白為其依據，惟該次之訊問已屬逾24小時送審法定期間，
    被告身心受違法逮捕情況下所為供述，已難認有證據能力。
    即被告從97年3月2日凌晨2時被捕後，未得休息，翌（3）日
    上午作完筆錄後，更為警提出至彰化縣四處搜索，直至送審
    法院時已逾43小時之久，再參諸是日值班法官於深夜23時50
    分始行訊問（見97年聲羈292號卷第8頁）等，則被告顯有兩
    晝夜未曾休息，其身心受違法逮捕仍在存續中，是其羈押中
    之供述難謂有證據能力外，又是日羈押庭之卷宗（97聲羈29
    2 號卷）原審法院恐慮及共犯張瑞宗在逃，其未經提出予辯
    護人閱覽外，即於審判期日，更未曾提出作為證據，提示予
    以被告及辯護人辯論之機會，是此部分97年3月3日深夜被告
    羈押庭之自白筆錄，形同未經法院調查，其當然無證據能力
    ，乃原審據為判決執為被告不利認定之主要理由依據，其判
    決當然違背法令。
  原審判決以被告於偵查中供述，認定其知悉張瑞宗製造甲基
    安非他命之事實與所用證據不符。原審判決以被告於偵查中
    曾供稱「（問：這樣子不是早知道你爸爸在製毒，為何還幫
    他買化學原料？）因為他是我爸。」之語，進而推認被告知
    悉張瑞宗製造毒品，惟被告斯時係針對檢察官以假設之問題
    『早知其父在製毒』為前提訊問，其非謂被告坦承知悉其父
    製毒仍予購買之供述，是該等訊問後被告回答之真意為何？
    究係被告於購買後知悉？亦或於購買前知悉？仍有疑義外，
    即參諸被告於警局初詢、偵查及原審審理中均已多次陳述，
    並不知張瑞宗在製毒，也不知所買之化學原料有何用處等語
    在卷，是原判決未綜合被告前後供述，僅截引其中「片斷」
    尚有疑義之供述，據為被告不利之認定，誠有違誤外；即「
    單純之知悉他人犯罪」，苟無共同犯罪之認識與聯絡，本難
    論以共犯，原判決竟以被告「知悉被告之父製造安非他命」
    ，其進而推認「共同製造」等，揆諸最高法院判例意旨，原
    審認定事實與其所採用之證據，難謂相符，而有判決理由矛
    盾之違法。
  原審判決以未扣得製造甲基安非他命之（假）麻黃素等物，
    亦無法作為被告有利之認定，於法尚有未合。本件警方前後
    二天四處搜索之眾多物品中，並無製造安非他命之原料「麻
    黃素」材料，且本件於事發時係深夜凌晨零時，被告之父張
    瑞宗遭警無預警式的圍捕，於倉皇間急促逃逸，來不及藏放
    或攜走任何物品，而警方嗣後又接續搜索多處，均無製造安
    非他命之原料「麻黃素」，則如何能遽指被告之父張瑞宗有
    製造安非他命？則又如何能認為製造既遂？並以此遽認被告
    主觀上有自己「參與製造安非他命」之犯意，即與被告之父
    張瑞宗間如何能產生共同犯罪之意思聯絡？是依最高法院判
    例意旨，既未扣得製造安非他命之原料「麻黃素」材料，自
    應為有利被告之認定，而非原審判決中所稱雖未扣得製造安
    非他命所用之原料「麻黃素」，亦無法作為被告有利之認定
    ，原判決理由尚有未備。
  縱認被告於羈押中之自白有證據能力，惟原審判決以被告於
    羈押中之自白認定被告知悉並參與父親張瑞宗製造甲基安非
    他命，有認事用法有判決違背法令之誤。依刑事訴訟法第15
    6條第2項規定，被告雖經自白，仍應調查其他必要之證據，
    以察其是否與事實相符。立法目的乃欲以補強證據擔保自白
    之真實性；亦即以補強證據之存在，籍之限制自白在證據上
    之價值。本案原審認定被告涉有共同製造甲基安非他命之證
    據，係以扣案之附表一至二所示之工具物品為其主要論據。
    然扣案工具物品並非被告所有，購買之化學物品與被告無關
    ，且原審理由書中亦肯認扣案物所採得之指紋及扣案物品均
    屬張瑞宗所有，張瑞宗始為甲基安非他命製造工廠之主要製
    造者，是觀諸全卷，原審認定被告涉有共同製造甲基安非他
    命，僅以被告於檢察官偵查中聲請羈押時，於聲押庭中被告
    所為之供述為據（按此部分無證據能力已如詳前述）外，此
    外並無其他補強證據，足資以證明被告自白之犯罪事實確具
    有相當程度真實性之證據，原審判決以自白即認定被告參與
    共同製造甲基安非他命，即有違誤。又依被告於97年3月3日
    深夜羈押庭時所言：「（問：你父親張瑞宗在員林鎮田中央
    巷【誤載為田中巷】 9之11號以乙醚、氯仿、亞硫醯氯等物
    製造安非他命，你是何時知道？）我是今年除夕才知道」、
    「（問：既知他在製造安非他命，為何還要幫他去買氯化鈀
    、氫氧化鈉等製造安非他命的材料？）第一次幫他買的時候
    還不知道，買後才覺得小小一瓶怎麼那麼貴，我上網去查，
    才知那是製造安非他命必須材料」、「（問：氯化鈀是否為
    製造安非他命必須材料？）我不曉得，但我上網查些破案經
    過，都有查到氯化鈀----」等語（見原審聲羈卷第 8頁背面
    、第 9頁），細核上開被告所言，係指替張瑞宗購買後始得
    知，亦不確定購買之物是否確為製造安非他命的材料，僅為
    猜測而已。是被告於購買時並無犯意，與張瑞宗更無犯意之
    聯絡，故我國刑法並無處罰事後共犯之規定，縱被告於事後
    得知張瑞宗製毒之事實，亦不得以此而認被告為參與製造安
    非他命之共同正犯，原審判決之認定實屬有誤。
  被告與其父親無犯意之聯絡，並被告亦未有參與著手製造甲
    基安非他命犯罪構成要件之事實行為。刑法上共同正犯係以
    共犯間個人在主觀上均須先有自己犯罪為其前提，進而與他
    共犯間有共同參與犯罪之意思聯絡等為其必要。是縱認被告
    知悉張瑞宗製造甲基安非他命之情事，惟其二人間本有血緣
    至親，其父縱有為惡，當不會引誘自己親生之子參與共同犯
    罪之犯意，渠二人間亦無可能產生「共同犯意之意思聯絡」
    ，又被告雖有幫助張瑞宗購買化學原料，然此並非製造甲基
    安非他命之構成要件，為犯罪構成要件以外之行為，是自無
    共同正犯適用之餘地。雖被告於偵查中僅有供承「曾受父之
    囑前往華城工業原料行及天平化學儀器行等獨自購買或以車
    載其父購買「氯化鈀」或儀器等，惟查華城工業原料行所出
    售之「氯化鈀」，係作為「電鍍用，不是管制物品」、「這
    種東西一般有在用」等情，已據該原料行老板即證人丁○○
    於偵查中結證在卷，其非專屬製造甲基安非他命必要或有所
    管制之物品，而天平化學儀器行所出售之燒杯等器材，僅為
    一般容器，且為在校學生化學實驗課等必要之教材，更非屬
    違禁物。且被告與張瑞宗間有父子之情，為人之子受父之囑
    購買一般物品或有開車搭載前往購物（上開均非犯罪行為，
    亦非製造甲基安非他命之直接必要行為），亦屬日常生活之
    事務，亦不背離國人通常生活之感情，自難以親屬間日常事
    務之方便所為，推測指為被告對於其父張瑞宗製造甲基安非
    他命之犯行有所知情或有以自己犯罪（或幫助犯罪）之意思
    參與。自難以親屬間提供日常生活雜務，據為被告知情並有
    主觀上犯罪之認識與犯意。綜上所述，本件被告對於其父張
    瑞宗是否有製造甲基安非他命，本有未知，無從產生自己參
    與共同犯罪（或幫助犯罪）之故意，本難律以共同正犯或幫
    助犯之刑責，縱被告事後得知，因刑法並無處罰事後共犯之
    規定，自不能以被告替張瑞宗買化學原料之行為即認有成立
    共同正犯之餘地。又被告本於人子為父代購非管制物品或有
    開車搭載之情，究屬親屬間日常生活事務，其無關製造甲基
    安非他命之直接重要之行為。依最高法院之實務見解均一再
    陳明幫助犯須有認知正犯犯罪之行為，而有幫助犯罪故意外
    ，尚須具備有「直接重要」之幫助行為。準此，被告對於正
    犯（張瑞宗）之製造犯行本無認知，無從萌生幫助犯意，更
    遑論本件被告未有參與「製造」甲基安非他命之犯罪構成要
    件之事實行為，是以本件原審判決以被告為其父代購非違禁
    物品，以事後可能知悉之情，推測被告有與之共同犯罪，其
    認事用法尚有違誤。
  查獲處之田中央巷不是製毒工廠，是被告祖母的住居處所，
    而現場照片顯示是廚房與客廳。被告的父親叫被告去戊○○
    的店內所購買的這些東西並不是違禁品，一般學生化學科都
    可以用得到的東西。被告是木訥的人，有時父親會叫兒子買
    東西，是買氯化鈀，氯化鈀也不是違禁品，被告也不知道他
    父親在製造甲基安非他命在賣，是事後被告才知道的，請審
    酌被告事前不知道，且扣到的物品有無製造成甲基安非他命
    缺乏證據證明，被告遭逮捕時尿液檢查也沒有毒品反應，當
    時被告在經營茶葉，尤其被告當兵回來就在唸書，警察去圍
    捕沒有抓到被告父親，就扣小孩子看他父親會不會回來，所
    以被告一直被收押，犯案應該由他父親承擔。被告素無前科
    ，白天一面經營茶莊生意，於夜間及假日積極向上就讀中洲
    工專，學業品行俱佳，而本件主犯即被告之父親張瑞宗，於
    被告就讀國中時與母離異，未與被告共同生活等情，迭據辯
    護人於原審中陳明，並經證人丙○○結證在卷。而本件毒品
    案件之發動係出逮捕張瑞宗，本與被告無涉，乃事發之時即
    97年3月2日零時許，檢察官發動圍捕主犯張瑞宗時，被其乘
    夜兔脫，俟凌晨2時被告不明就裏與其女友外出返回祖母住
    處開車時，即為警方知悉係張瑞宗之子，將被告乙○○「留
    下」本欲借使張瑞宗現身，不料張瑞宗不現身，被告竟因此
    遭警以「協助配合調查」違法逮捕搜索，進而以警車押至警
    局製作筆錄，最後竟變成「替罪羔羊」，實為無辜至極，請
    撤銷原判決更為被告無罪諭知。若認被告有罪也請審酌父子
    之情，被告是不得已的情形，被告也沒有直接參與製造的行
    為，若認有罪，請庭上從輕量刑等語。
三、本院查：
  (一)本件經查緝人員於如附表一、二所示之地點，分別扣得如附
    表一、二所示之物等情，除有前揭扣押物品目錄表外，並有
    現場圖 2張、扣案物品擺放地點示意圖15張、現場及扣案物
    照片共計29張、現場跡證採證、勘察照片共計98張等在卷可
    證（見警卷第70、75頁、聲拘卷第25至58頁、臺中縣警察局
    霧峰分局刑案現場勘察卷）。
  (二)扣案如附表二編號５之物，經送內政部警政署刑事警察局鑑
    定，其結果為：「（編號A1）經檢視為白色黏稠液狀。(一)驗
    前毛重179.64公克【包裝塑膠袋重13.14公克】。(二)1.取2.2
    5公克鑑定用罄，餘164.25公克。(二)檢出CH3COONa （醋酸鈉
    ）成分。」等情，有該局97年 3月26日刑鑑字第0000000000
    號鑑定書 1份在卷可證（見偵卷第88頁）。又如附表二編號
    ８、９、１０（其中 1瓶）、之物，經原審依職權送請內政
    部警政署刑事警察局鑑定，其結果為：「編號A1（即附表
    二編號８）：經檢視為白色晶體。(一)驗前毛重501.29公克【
    包裝塑膠瓶重44.55公克】。(二)1.取 0.33公克鑑定用罄，餘
    456.41公克。2.檢出Sodium acetate（乙酸鈉）成分。編
    號A2（即附表二編號９）：經檢視為白色半橢圓形顆粒。(一)
    驗前毛重489.07公克【包裝塑膠瓶重43.82公克 】。(二)1.取
    1.96公克鑑定用罄，餘443.29公克。2.檢出Sodium hydroxi
    de（氫氧化鈉）成分。編號B1（即附表二編號10其中 1瓶
    ）：經檢視為紅棕色粉末。(一)驗前毛重15.72公克 【包裝塑
    膠瓶重14.81公克】。(二)1.取0.18公克鑑定用罄， 餘0.73公
    克。2.檢出Palladium chloride（氯化鈀）成分。編號E1
    （即附表二編號）：經檢視為透明液體。(一)驗前毛重298.
    95公克【包裝玻璃瓶重235.27公克】。(二)1.取3.6 公克鑑定
    用罄，餘57.08公克。2.檢出Ethyl ether（乙醚）成分。」
    等情，亦該局97年7月4日刑鑑字第0000000000號鑑定書 1份
    存卷可查（見原審卷二第108、109頁）。另附表二編號之
    結晶物 1包，經原審依職權送內政部警政署刑事警察局鑑定
    ，其結果為：「經檢視為白色晶體。(一)驗前毛重543.30公克
    【包裝塑膠袋重17.21公克】 。(二)1.取0.35公克鑑定用罄，
    餘525.94公克。2.檢出Sodium  Chloride（氯化鈉，又稱食
    鹽）成分。」等情，復有該局97年5月20日刑鑑字第0970067
    497號鑑定書1份在卷可考（見原審卷二第53頁）。又以（假
    ）麻黃素為原料製造甲基安非他命之流程主要可分為三階段
    ，分別為氯化階段、氫化階段及純化階段等，其中氯化階段
    係將原料（假）麻黃素與亞硫醯二氯或鹽酸等強酸反應生成
    氯（假）麻黃素之過程，該過程須使用氯仿、乙醚等溶劑，
    所需器材為過濾設備；氫化階段係將氯（假）麻黃素與氫氣
    反應生成具甲基安非他命成分之甲基安非他命水溶液之過程
    ，該過程須使用醋酸鈉、活性碳、鈀金（氯化鈀與硫酸鋇混
    合物）等試劑，所需器材為高壓反應瓶、氫氧供應設備、酸
    鹼質測試紙、過濾設備等；純化階段則係將甲基安非他命水
    溶液純化得到甲基安非他命結晶之過程，該過程需使用氯化
    鈉等試劑，所需器材為過濾設備等情，有法務部調查局97年
    5月28日調科壹字第09700209780號函 1份附卷可稽（見原審
    卷二第80頁）。而如附表二所示之物，均為甲基安非他命製
    程相關之物等情，亦有法務部調查局97年 6月24日調科壹字
    第09700252250號函1份在卷可佐（見原審卷二第87頁至第10
    1頁 ）。而前揭扣案物已具備足夠要件以完成甲基安非他命
    所有製程，其中如附表二編號之氯化鈉，係甲基安非他命
    製程純化階段所需之試劑；而如附表二編號８之乙酸鈉，則
    為甲基安非他命製程中氫化階段，作為緩衝溶液配製之試劑
    等情，亦有法務部調查局前揭函文及97年 7月17日調科壹字
    第09700285710號函在卷足考（見原審卷二第80、122頁）。
    準此，本件如附表二所示之扣案物，均可供製造甲基安非他
    命所用，且已足以完成甲基安非他命之全部製程乙節，堪可
    認定。
  (三)扣案之如附表一所示之物，經送內政部警政署刑事警察局鑑
    定，其結果為：「編號A2（即附表一編號１）：經檢視為
    米白色粉末，(一)驗前毛重88.42公克【包裝塑膠袋重9.6公克
    】。(二)1.取0.67公克鑑定用罄，餘78.15 公克。2.檢出二級
    毒品"甲基安非他命"（Methamphetamine ）、四級毒品：毒
    品先驅原料"（假）麻黃"【 (Pseudo)Ephedrine】等成分
    。3.測得甲基安非他命純度約67％，驗前純質淨重約52.8公
    克；（假）麻黃純度約21％，驗前純質淨重約16.55 公克
    。編號A3（即附表一編號２）：經檢視為米白色顆粒，(一)
    驗前毛重42.34公克【包裝塑膠袋重8.38公克】。(二)1.取1.6
    2 公克鑑定用罄，餘32.34公克。2.檢出二級毒品"甲基安非
    他命"（Methamphetamine ）、四級毒品：毒品先驅原料"（
    假）麻黃"【 (Pseudo) Ephedrine】等成分。3.測得甲基
    安非他命純度約65％，驗前純質淨重約22.07 公克；（假）
    麻黃純度約23％，驗前純質淨重約7.81公克。編號A4（
    即附表一編號３）：經檢視為褐色晶體，(一)驗前毛重39.1 2
    公克【包裝塑膠袋重9 公克】。(二)1.取0.22公克鑑定用罄，
    餘29.9公克。2.檢出二級毒品"甲基安非他命"（Methamphet
    amine）。3.純度約89％，驗前純質淨重約26.8 公克。編
    號A5、A8、A9（即附表一編號４）：經檢視為白色晶體，(一)
    驗前總毛重140.59 公克【包裝塑膠袋總重約12.05公克】。
    (二)1.共取2.51公克鑑定用罄，總餘126.03公克。2.均檢出二
    級毒品"甲基安非他命"（Methamphetamine ）。3.抽測編號
    A5，測得純度約89％。(三)依據抽測純度值，推估編號A5、A8
    、A9均含甲基安非他命之驗前總純質淨重約114.4 公克。
    編號A6（即附表一編號５）：經檢視為米白色晶體。(一)驗前
    毛重37.96 公克【包裝塑膠袋重7.11公克】。(二)1.取0.26公
    克鑑定用罄，餘30.59公克。2.檢出二級毒品"甲基安非他命
    "（Methamphetamine ）、四級毒品：毒品先驅原料"（假）
    麻黃"【 (Pseudo) Ephedrine】等成分。3.測得甲基安非
    他命純度約51％，驗前純質淨重約15.73 公克；（假）麻黃
    純度約25％，驗前純質淨重約7.71公克。編號A7（即附
    表一編號６）：經檢視為米灰色粉末。(一)驗前毛重33.52 公
    克【包裝塑膠袋重8.74公克】。(二)1.取0.18公克鑑定用罄，
    餘24.6公克。2.檢出二級毒品"甲基安非他命"（Methamphet
    amine ）、四級毒品：毒品先驅原料"（假）麻黃"【 (Ps
    eudo)Ephedrine】等成分」。3.測得甲基安非他命純度約73
    ％，驗前純質淨重約18.08公克；（假）麻黃純度約4％，
    驗前純質淨重約0.99公克。編號B1（即附表一編號１０）：
    經檢視為黑褐色液體。(一)驗前毛重1576.50 公克【包裝玻璃
    瓶重802.14公克】。(二)1.取15.77 公克鑑定用罄，餘758.59
    公克。2.檢出二級毒品"甲基安非他命"（ Methamphetamine
    ）、四級毒品：毒品先驅原料"（假）麻黃"【(Pseudo)Ep
    hedrine】等成分。3.測得甲基安非他命純度約5％，驗前純
    質淨重約38.71公克；（假）麻黃純度約4％，驗前純質淨
    重約30.97 公克。編號B2（即附表一編號）：經檢視為
    無色透明液體。(一)驗前毛重928.62公克【包裝玻璃瓶重802.
    14公克】。(二)1.取14.57 公克鑑定用罄，餘111.91公克。2.
    檢出二級毒品"甲基安非他命"（Methamphetamine ）成分。
    3.測得甲基安非他命純度約36％，驗前純質淨重約45.53 公
    克。編號B3（即附表一編號）：經檢視為褐色液體。(一)
    驗前毛重1026.92 公克【包裝玻璃瓶重802.14公克】。(二)1.
    取17.98公克鑑定用罄，餘206.8公克。2.檢出二級毒品" 甲
    基安非他命"（Methamphetamine）、四級毒品：毒品先驅原
    料"（假）麻黃"【 (Pseudo)Ephedrine】等成分。3.測得
    甲基安非他命純度約13％，驗前純質淨重約29.22公克 ；（
    假）麻黃純度約8％，驗前純質淨重約17.98公克。編號
    B4（即附表一編號）：經檢視為褐色液體。(一)驗前毛重12
    76.98公克【包裝玻璃瓶重802.14公克】。(二)1.取17.87公克
    鑑定用罄，餘456.97 公克。2.檢出微量二級毒品"甲基安非
    他命"（Methamphetamine）、微量四級毒品：毒品先驅原料
    "（假）麻黃"【 (Pseudo)Ephedrine】等成分。編號C1
    （即附表一編號）：經檢視為殘渣袋1 包，內有淡黃色殘
    渣，以有機溶劑洗滌後，取其洗滌液鑑定。檢出二級毒品 "
    甲基安非他命"（Methamphetamine）、四級毒品：毒品先驅
    原料"（假）麻黃"【 (Pseudo)Ephedrine】等成分。編
    號D1（即附表一編號７）：經檢視為白色晶體，(一)驗前毛重
    6.71公克【包裝塑膠袋重5.78公克】。(二)1.取0.19公克鑑定
    用罄，餘0.74公克。2.檢出二級毒品"甲基安非他命"（Meth
    amphetamine）成分。另檢出"氯假麻黃"【Chloro Pseudo
     ephedrine，可用以合成假基安非他命】成分；另編號D2（
    即附表一編號８）：經檢視為淡黃色晶體，(一)驗前毛重7.47
    公克【包裝塑膠袋重5.78公克】。(二)1.取0.14公克鑑定用罄
    ，餘1.55公克。2.檢出二級毒品"甲基安非他命"（Methamph
    etamine）成分。另檢出"氯假麻黃"【Chloro Pseudo eph
    edrine，可用以合成假基安非他命】成分。編號D3（即附
    表一編號９）：經檢視為白色晶體。(一)驗前毛重6.43公克【
    包裝塑膠袋重5.86公克】。(二)1.取0.15公克鑑定用罄，餘0.
    42公克。2.檢出二級毒品"甲基安非他命"（Methamphetamin
    e）成分。另檢出"氯假麻黃"【Chloro Pseudo ephedrine
    ，可用以合成甲基安非他命】成分。」等情，有內政部警政
    署刑事警察局97年 3月26日刑鑑字第0000000000號鑑定書、
    97年7月4日刑鑑字第0000000000號鑑定書各 1份附卷可稽（
    見偵卷第88、89頁、原審卷二第108、109頁），是如附表一
    所示之物，均含有第二級毒品甲基安非他命之成分等情，允
    無疑義。
  (四)綜合以上研判，彰化縣員林鎮田中央巷9 之11號內既存放有
    製造甲基安非他命之成品、尚未成形之液態甲基安非他命（
    即滷水），且甲基安非他命3 階段製程所需之原料、器材，
    一應俱全，堪認該處應為製造甲基安非他命鹵化、氫化及純
    化反應之毒品製造工廠無訛。而經警將在扣案物採得之指紋
    ，送請內政部警政署刑事警察局鑑定結果，其中在玻璃大量
    杯所採得之編號３、５現場指紋，經比對結果，與該局檔存
    之張瑞宗指紋卡右姆、右食指指紋相符等情，有臺中縣警察
    局霧峰分局現場勘察報告、內政部警政署刑事警察局97年 3
    月31日刑紋字第0970046745號鑑驗書1 份附卷可稽（見偵卷
    第100至105頁）；參以被告迭次於警詢、偵查及原審移審訊
    問、準備程序、審理時及本院審理時供述：扣案物中除不斷
    電系統、收支簿係伊所有外，其餘均是張瑞宗所有等語（見
    警卷第41頁、偵卷第12、15、16頁、原審卷一第26頁、第86
    頁背面、原審卷二第137頁背面 ），足證被告之父張瑞宗應
    為該甲基安非他命製造工廠之主要製造者無誤。
  (五)被告於警詢時供稱：伊曾經到彰化縣社頭鄉天平化學儀器行
    4 次，其中1次是伊與張瑞宗一起去，其他3次是張瑞宗要伊
    幫忙去拿東西，天平化學儀器行之老闆都將東西放在箱內，
    但伊知道裡面都是一些化學藥劑，扣案之醋酸鈉（即附表二
    編號７）、硫酸鋇（即附表二編號８）是張瑞宗向天平化學
    儀器行訂購後，叫伊去拿回來的，另張瑞宗叫伊到臺中及烏
    日一帶找化工原料行購買氯化鈀，伊就沿路在臺中市尋找，
    後來到臺中市○○路300 號華成工業原料行買到氯化鈀，伊
    曾於97年1月下旬至2月上旬間買過1瓶是新臺幣（下同）3萬
    6 千元，伊有打開看過，是咖啡色粉狀物，而附表二編號
    、之調整器是張瑞宗叫伊購買的，其中編號二附表部分
    ，係在97年2 月28日買的，張瑞宗說一定要買氫氧專用的錶
    頭，伊找了很久，才到彰化縣員林鎮○○路的五金行購買的
    等語（見警卷第42、53、59頁、偵卷第53頁）；於偵查中復
    供述：「（問：總共替你爸爸買過幾次化學藥品？）有不同
    的地方，1個地方各3次左右，在臺中市的華成工業原料行買
    氯化鈀，這是我爸爸叫我買的，在華成原料買了2 次氯化鈀
    ，1次都買1罐，最後1次好像是1罐3萬6千元，之前也在華成
    化工買氫氧化鈉1、2罐，好像是96年底約11、12月間開始買
    的，詳細日期我記不清楚，最後1次是97年1月間，離農曆有
    一點距離，應該大概1 月中旬，前都是我爸爸張瑞宗給我的
    ，我去華成化工都開被扣案之休旅車。」、「（問：另外尚
    在何地購買化學藥品？）在彰化縣社頭鄉○○路的天平化學
    原料行，當時我爸爸叫我去拿的，是瓶瓶罐罐，老闆有念給
    我聽，但我記不清楚，大概 3次，大概有拿乙醚、氯仿、硫
    酸鋇、醋酸鈉等，但是後面2樣化學物是第1次買的，時間比
    較久，之後就沒有拿了，這些錢都是我爸爸付的，那邊是我
    爸爸叫我去拿的，錢他會跟他算。」、「（問：你爸爸在製
    毒結晶時，是否有叫你去幫他看情形回報？）那時候我去廚
    房，我都會去我奶奶那邊，他叫我去打開冰箱看有沒有結晶
    ，我好像說沒有。」、「（問：你到底幫你父親操作哪些部
    分？）看有沒有結晶，買化學藥品、拿東西給別人。」、「
    （問：法庭上站的這位丁○○是否看過？）有，過年前的時
    候，來臺中市買化學藥品時看過，丁○○經營華成工業原料
    行，在臺中市，地址我忘記了，我去過2次，2次都是買氯化
    鈀，第1次買3萬多元，第2次買3萬多元，買完以後，拿到我
    員林鎮○○路的店裡給我爸爸張瑞宗。」等語（見偵卷第11
    、14、15頁）；又於97年3月3日檢察官聲請法院羈押後，於
    原審訊問時供承：「（問：你自何時開始幫忙去買上述原料
    【指乙醚、氯仿、亞硫醯氯等物】？）我自96年11、12月幫
    他去買，最後一次是於今年1 月間。」、「（問：你父親製
    造毒品時候，有無要你幫忙？）有 1次，他要我幫忙看看燒
    杯有無燒黑或結晶，是在 2月底的時候。」、「（問：你在
    上址【指華成工業原料行」】買過幾次氯化鈀？）有 2次，
    第2次是今年1月間。」、「（問：除了買氯化鈀，還在華成
    原料行買過何物？）只有買過氯化鈀及氫氧化鈉。」、「（
    問：你有無幫忙你父親去清洗製造安非他命的器材？）有。
    」等語（見原審聲羈卷第8頁背面、第9頁）；且就其中曾前
    往天平化學儀器行、華成工業原料行購買如附表二所示部分
    器材等情，核與證人天平化學儀器行負責人戊○○於警詢時
    證述：伊有見過被告及張瑞宗，但張瑞宗來店裡都自稱姓劉
    ，所以伊都稱呼他「劉先生」，張瑞宗來伊店裡買過漏斗、
    燒杯、蒸餾器組、在97年 1月間曾來買過醋酸、溫度計、量
    筒、燒杯 4樣東西，最後1次來伊店裡是在97年3月1日下午1
    時許，是來買濾紙，印象中被告與張瑞宗一起來過伊店裡 2
    次，1次是在2年多前，是介紹被告讓伊認識，另 1次是97年
    過年前，他們兩人一起來買醋酸、溫度計、燒杯、濾紙等物
    ，被告單獨來買過約3、4次，最近一次是97年過年前，他每
    次都是買氫氧化鈉、燒杯、濾紙、活性碳、PH試紙等一些小
    東西等語（見警卷第64頁）、證人即華成工業原料行之負責
    人丁○○於偵查中證述：被告向伊買過氯化鈀，是打電話訂
    購或直接過來買，伊忘記了等語（見偵卷第44頁）；及證人
    戊○○、丁○○二人於本院審理時到庭所結證稱：「（審判
    長問證人戊○○：是否認識在庭的被告乙○○？）有印象。
    」「（審判長問：你是怎麼看過這個人【指庭上的被告乙○○】？）他的父親曾經帶他到我店裡面，只有看過一次。」
    「（審判長問：被告與他的父親到你店裡做什麼？）那次是
    去買濾紙。」「（審判長問：那次只有買濾紙嗎？）是的。
    」「（審判長問：被告和他父親到你店裡那次，被告有無跟
    你有什麼互動，例如講話、買濾紙是誰開口、東西你交給誰
    、誰帶走、誰付錢等等？）都是他父親。」「（審判長問：
    那他在那邊做什麼？）陪著而已。」「（審判長問：被告有
    無跟你有什麼互動對話？）他父親來也不是說姓張是說姓劉
    ，基本上那時我不認識庭上的這位先生（指被告乙○○）。
    」「（審判長問：你跟被告沒有對話？）我跟被告沒有對話
    ，我之前就認識被告的父親，因被告的父親之前到我店裡買
    東西就自稱姓劉，當天被告跟他父親到我店裡，我也稱他父
    親是劉先生。」「（審判長問：你有無稱被告劉先生？）沒
    有，因我不認識在庭的被告。」「（審判長問：你沒有跟他
    講話？）沒有。」「（審判長問：你當天稱被告的父親是劉
    先生，被告有無什麼反應？）沒有。」「（審判長問：沒有
    驚訝的反應或跟你說你講錯話？）都沒有開口。」「（審判
    長問：濾紙的數量買多少，還有無印象？）一盒一百張，一
    盒一百八十元左右。」「（審判長問：當天他們父子二人怎
    麼來？）我沒有看到。」「（審判長問：你在警詢時說你印
    象中說被告跟他父親是來二次，你有無這樣講？【提示朗讀
    警詢筆錄內容並告以要旨】有的。」「（審判長問：第一次
    是在二年前？）確實時間我記不太清楚。」「（審判長問：
    你在警詢說被告單獨來買的次數有三到四次？【提示並告以
    要旨】對的。」「（審判長問：你在九十七年三月二日警詢
    筆錄供述內容是否實在？是否可作為今日證詞內容？【提示
    並告以要旨】內容正確的，可作為今日證詞內容。」「（辯
    護人問證人戊○○：你在警詢說被告單獨去你店裡買過三至
    四次，到底是買什麼東西？數量如何？）ＰＨ試紙一盒，一
    盒有二百張。活性碳一公斤裝，大約買一到二公斤。濾紙一
    到二盒。燒杯一到二個。氫氧化鈉二瓶左右。」「（辯護人
    問：確認這些東西是誰去買的？）有時他父親打電話來後，
    再由他去拿的。」；「（審判長問證人丁○○：你對庭上被
    告乙○○有無印象？）沒有什麼印象，只有一點點印象，很
    模糊。」「（審判長問：你還記不記得跟他之間有什麼接觸
    的事情？）好像有又好像沒有。」「（審判長問：你對他的
    印象是來店裡買東西的客人印象？）是的。」「（審判長問
    ：你記不記得買東西是他單獨一個人還是跟另外一個人來？
    ）大概是他單獨一個人來。」「（審判長問：你店裡面有賣
    氯化鈀？）有的。」「（審判長問：氯化鈀的用途是什麼？
    ）氯化鈀的用途很多，也可以電鍍用，另外的用途我不太知
    道。」「（審判長問：你在警訊暨偵訊筆錄中所供述內容有
    無實在？【提示並告以要旨】內容都實在。」等詞（見本院
    98年2月3日審判筆錄），大致相符，足證被告確曾有為其父
    張瑞宗購買製造甲基安非他命之部分器材無誤，及在製造甲
    基安非他命之過程，觀看燒杯內之物有無燒黑或結晶、冰箱
    內之液體是否結晶、清洗使用過之器材等行為，允無疑義。
  (六)被告雖於原審及本院辯稱：不知道張瑞宗在製造甲基安非他
    命云云。惟查：被告於偵查中已供稱：「（問：這樣子不是
    早知道你爸爸在製毒，為何還幫他買化學原料？）因為他是
    我爸。」（見偵卷第14頁）；復於檢察官於偵查中聲請羈押
    後，法院訊問時供承：「（問: 你父親張瑞宗在員林鎮田中
    央巷【誤載為田中巷】9之11號以乙醚、氯仿、亞硫醯氯等
    物製造安非他命，你是何時知道？）我是今年除夕才知道」
    、「（問：有無問過你父親在製造何物？）我沒問過。」、
    「（問：為何沒問？）因為我心裡已經明白他有在製造安非
    他命。」、「 (問：既知他在製造安非他命，為何還要幫他
    去買氯化鈀、氫氧化鈉等製造安非他命的材料？）第一次幫
    他買的時候還不知道，買後才覺得小小 1瓶怎麼那麼貴，我
    上網去查，才知那是製造安非他命的材料。」、「 (問：氯
    化鈀是否為製造安非他命必須材料？）我不曉得，但我上網
    查些破案經過，都有查到氯化鈀˙˙˙」、等語（見聲羈卷
    第8頁背面、第9頁），而坦認在96年間，第 1次幫張瑞宗購
    買氯化鈀後，經上網查詢後，即已知悉氯化鈀可以製造第二
    級毒品甲基安非他命，因而明白張瑞宗是在製造甲基安非他
    命等情。況製造第二級毒品甲基安非他命，所涉刑責甚重，
    行事自力求隱密，縱被告張瑞宗為父子之親，豈有任由不知
    情之被告去購買材料、觀看製造進度、清洗用過器材，而使
    其犯行可能在被告不經意之情況下洩漏予外人知悉之理，是
    被告所辯，純屬卸責之詞，不足採信。至證人即被告母親丙○○於原審審理時雖證述：伊與張瑞宗約在11、12年前，在
    被告念國中時就分居，被告一直都跟伊一起住在彰化縣員林
    鎮○○街311巷2號，並不會去張瑞宗住處住，被告與張瑞宗
    平時均未聯絡，因為伊與被告２人在客廳看電視時，伊偶爾
    會問被告，被告都這樣回答伊，伊不知道張瑞宗有叫被告去
    化學原料行買化學原料之事云云（見原審卷第185至187頁）
    。然查被告於證人丙○○為上開證述後，供稱：伊會告訴伊
    母親未與張瑞宗聯絡，是因為伊母親與張瑞宗感情不好，一
    見面就吵架，所以伊不希望伊母親知道伊與張瑞宗有聯絡等
    語（見原審卷第187頁 ），足徵被告均係隱瞞證人丙○○，
    而私下與張瑞宗聯絡、往來，且由證人丙○○就被告為張瑞
    宗購買化學原料乙事毫無所悉，益證被告確未將其與張瑞宗
    間之事，巨細靡遺地告知證人丙○○，準此，證人丙○○上
    開證言，自無法作為有利於被告之認定。
  (七)綜觀上述諸情，被告既至遲在97年1月間即第2次為張瑞宗購
    買氯化鈀時，已知悉張瑞宗係在製造甲基安非他命（按：因
    被告正確參與製造第二級毒品甲基安非他命之時間不明，爰
    以對被告最有利之方式認定之，故認定自97年 1月間某日起
    ，併予指明），猶受張瑞宗之指示，負責購買製造甲基安非
    他命之器材及化學原料，復於製造甲基安非他命過程中，查
    看燒杯有無燒黑及結晶之現象、冰箱內之液體是否結晶，及
    清洗製造甲基安非他命所使用之器材，而上開行為已達製造
    甲基安非他命之核心事項，而屬參與犯罪構成要件之行為，
    縱被告僅分擔其中某一部分行為，仍應對於全部製造行為，
    共同負責。是就製造甲基安非他命之行為，自應與張瑞宗論
    以共同正犯。被告之選任辯護人於原審曾認應係構成幫助犯
    ，顯有誤會，附此敘明。
  (八)而被告之選任辯護人於原審雖為被告辯護稱：本件扣案物中
    ，未見製造甲基安非他命氫化階段所必備之震盪器「搖臺」
    ，更無製造合成甲基安非他命之原料麻黃素原料（於本院就
    此亦再執為辯護），如何能認為係製造既遂？惟查：
  1.本案未扣案之「搖臺」，並非製造甲基安非他命必要之設備
    ，以人工或其他方法搖動高壓反應瓶，亦可達到溶液均勻混
    合之目的等情，有前揭法務部調查局97年5 月28日調科壹字
    第09700209780號函可證（見原審卷二第80頁 ），是被告之
    選任辯護人於原審以「搖臺」係製造甲基安非他命不可或缺
    之器材，而認本件扣案物不足以製造完成甲基安非他命云云
    ，並無依據。
  2.又製造甲基安非他命既需歷經前述氯化、氫化及純化3 階段
    ，即需相當時日始可完成，而非將原料混合後即可立即製成
    ，是在查獲製造甲基安非他命犯行，所扣得之物品，勢將隨
    著甲基安非他命製造之進度係在何階段，而有所不同，事屬
    當然。而本件如附表一所示之物，除有歷經前揭3 階段而形
    成之結晶物外，尚有已含有甲基安非他命成分，然未經純化
    階段，俗稱滷水之液態甲基安非他命（即附表一編號１０至
    ），且其中部分扣案物，尚驗出有可合成第二級毒品甲基安
    非他命，而屬製造甲基安非他命第一階段即氯化階段之產物
    氯假麻黃、可製造甲基安非他命之先驅原料第四級毒品（
    假）麻黃之成分等情，亦如前述，是本件扣案含有甲基安
    非他命成分之物，應係以第四級毒品（假）麻黃等原料，
    製造而來，應堪認定，是縱未在現場扣得製造甲基安非他命
    之（假）麻黃；抑或係未扣得如被告之選任辯護人所稱之
    「麻黃素」材料等物，亦無法作為對被告有利之認定。
  3.又甲基安非他命之製造過程，於滷水階段已含有甲基安非他
    命，即屬化學反應之製成品，應認已製造既遂，至純化結晶
    步驟，僅係去其雜質並使之固化成結晶體，以提高純度方便
    施用，如謂須俟完成純化結晶步驟始為既遂，不但與甲基安
    非他命製造結果所呈現之化學反應不合，且不足以遏阻毒品
    之擴散，達到刑罰之一般預防功能，當非毒品危害條例之立
    法本旨（最高法院94年度臺上字第6196號、93年度臺上字28
    24號判決意旨可資參照）。查本件如附表一編號１至９分別
    為含有甲基安非他命成分之粉末、顆粒或晶體，堪認係經純
    化後之甲基安非他命成品，當無疑義；而如附表一編號１０至
    所示之滷水，雖尚未達市面上所販賣，呈結晶體之甲基安
    非他命外觀，然其均驗出甲基安非他命成分等情，業如前述
    ，揆諸前揭說明，仍屬製造既遂無疑，是被告之選任辯護人
    於原審質疑本件被告與張瑞宗製造第二級毒品甲基安非他命
    之行為是否達既遂之程度，尚無可取。
  (九)被告雖又辯稱：燒杯內之醋酸鈉，係伊用來做暖暖包實驗所
    用云云。惟查，醋酸鈉係製造甲基安非他命氫化階段之試劑
    乙節，已如前述，而扣案之醋酸鈉（如警卷第123頁上面照
    片所示），雖係被告將之置於燒杯內，然該物均為張瑞宗所
    有等情，業經被告於警詢時供明在卷，是縱被告將醋酸鈉放
    置在燒杯內之目的，係要做暖暖包試驗，然此顯非張瑞宗購
    入醋酸鈉及燒杯之初衷，因而被告上開辯解縱然為真，然亦
    無礙於扣案之醋酸鈉得作為製造甲基安非他命試劑之事實認
    定，附此敘明。
  (十)被告之選任辯護人於本院所為辯護，本院不採之理由：
    有關爭執本件被告於警詢、偵查中及臺灣臺中地方法院值
      日法官羈押庭之陳述（指被告自白犯罪部分），均係屬違
      法逮捕，身體、精神產生壓迫、恐懼狀態下所為之自白，
      係出於不正之方法取供，依刑事訴訟法第156條第1項之規
      定，並無證據能力部分，此部分業經本院於上揭貳、有關
      於證據能力部分：八、內詳為說明，爰不再予重覆說明。
      至被告之選任辯護人再指稱：又是日羈押庭之卷宗（97聲
      羈292號卷 ）原審法院恐慮及共犯張瑞宗在逃，其未經提
      出予辯護人閱覽外，即於審判期日，更未曾提出作為證據
      ，提示予以被告及辯護人辯論之機會，是此部分97年 3月
      3 日深夜被告羈押庭之自白筆錄，形同未經法院調查部分
      ，惟查：依原審97年 7月29日之審判筆錄所載，審判長確
      曾就被告在警訊、偵查時檢察官前、本院所言，有何意見
      ？（逐一提示並告以要旨），是此部分被告及其選任辯護
      人所指尚無可採憑。
    有關被告及其選任辯護人指稱：原審判決以被告於偵查中
      及羈押中之自白供述，認定其知悉張瑞宗製造甲基安非他
      命之事實與所用證據不符及有認事用法有違背法令之誤部
      分。然查此部分原審法院即經依全案卷證及斟酌全辯論意
      旨、經驗法則與論理法則，再參照上開各該機關鑑定及回
      覆之函旨後所為之認定，自無何所謂「推認」或僅截引其
      中「片斷」尚有疑義之供述，據為被告不利之認定之問題
      存在，被告選任辯護人此部分所指尚屬無據，應併予指明
      。
    有關被告及其選任辯護人所稱：原審判決以未扣得製造甲
      基安非他命之（假）麻黃素等物，亦無法作為被告有利之
      認定，於法尚有未合部分。查此部分亦經本院說明如前，
      爰不再重覆。至於被告之選任辯護人所為之其餘辯護意旨
      ，本院業已分別詳述認定之理由如上，亦不予重覆論述。
  (十一)被告之選任辯護人於本院行準備程序時，曾請求本院調閱「
    監聽紀錄」，就監聽內容是否可看出被告有製造甲基安非他
    命。經查：本件確有針對0000000000、0000000000號等 9線
    電話進行通訊監察，此有臺灣臺中地方法院法官依聲請所核
    發之97年聲監字第143號通訊監察書（含監聽譯文表 ）附卷
    可稽（見97年度報搜字第 1號卷第17頁至第21頁），顯見此
    部分之監聽係法定程序所為，然因該「監聽紀錄」本即附於
    卷內，尚無調閱之問題。且此「監聽譯文表」亦經本院於審
    理時當庭提示予被告及其選任辯護人表示意見（見本院98年
    2月3日審判筆錄），是此部分應係被告及其選任辯護人之誤
    認。縱非屬誤認，然因被告及其選任辯護人於本院審理終結
    前均並未再表明究係要調閱其他何時、何號碼、何對象之「
    監聽紀錄」及「監聽譯文表」以供調查，致本院無法再為斟
    酌，亦應一併指明。
  (十二)綜上所述，被告上開所辯諸情，顯均係臨訟卸責之詞，殊無
    可採。本件事證已臻明確，被告犯行堪以認定，應予以依法
    論科。
四、按行為人參與構成要件行為之實施，並不以參與構成犯罪事
    實之全部或始終參與為必要，即使僅參與構成犯罪事實之一
    部分，或僅參與某一階段之行為，亦足以成立共同正犯；故
    共同實施犯罪行為之人，在合同意思範圍以內，各自分擔犯
    罪行為之一部，相互利用他人之行為，以達其犯罪之目的者
    ，即應對於全部所發生之結果，共同負責（最高法院二十八
    年度上字第三一一０號判例參照）；又按共同正犯，係共同
    實施犯罪行為之人，在共同意思範圍內，各自分擔犯罪行為
    之一部，相互利用他人之行為，以達其犯罪之目的，其成立
    不以全體均參與實施犯罪構成要件之行為為要件；參與犯罪
    構成要件之行為者，固為共同正犯；以自己共同犯罪之意思
    ，參與犯罪構成要件以外之行為，或以自己共同犯罪之意思
    ，事前同謀，而由其中一部分人實行犯罪之行為者，亦均應
    認為共同正犯，使之對於全部行為所發生之結果，負其責任
    （最高法院九十二年度臺上字第二八二四號判決參照）。核
    被告乙○○所為，係犯毒品危害防制條例第4條第2項之製造
    第二級毒品罪。被告與其父張瑞宗二人間，就上開製造第二
    級毒品甲基安非他命之犯行，有犯意聯絡及行為分擔，為共
    同正犯。被告製造第二級毒品甲基安非他命後，復進而持有
    ，持有之低度行為應為製造之高度行為所吸收，不另論罪。
    而被告於彰化縣員林鎮田中央巷 9之11號製造甲基安非他命
    之流程，係為達製造甲基安非他命之目的所為之數舉動，且
    於同地密切接近之時間實施，侵害同一之法益，各行為之獨
    立性極為薄弱，依一般社會觀念，在時間差距上，難以強行
    分開，在刑法評價上，以視為數個舉動之接續施行，合為包
    括之一行為予以評價，較為合理，應論以接續犯。原審依毒
    品危害防制條例第4條第2項、第18條第1項前段、第19條第1
    項前段，刑法第11條、第28條，並審酌被告並無前科犯行，
    素行良好，有臺灣臺中地方法院檢察署刑案資料查註紀錄表
    及臺灣高等法院被告全國前案紀錄表各 1份附卷可按，復參
    酌參與製造甲基安非他命之過程，係由其父親張瑞宗主導，
    被告僅負責購買化學原料與相關器材，涉案情節較輕，且被
    告係因與張瑞宗有骨肉之親，聽命其父親張瑞宗，而參與本
    件犯行，雖為不法，仍尚屬情有可原，然其無視於國家對於
    杜絕毒品犯罪之禁令，而與張瑞宗共同製造第二級毒品甲基
    安非他命，且本件製造第二級毒品甲基安非他命之設備齊全
    ，規模頗具，製造之第二級毒品甲基安非他命成品、半成品
    數量龐大，日後如為他人所施用，將嚴重損害他人之身心健
    康，並使毒品益形氾濫，不僅危害他人之身心健康，亦嚴重
    殘害國本，暨其於原審翻異前詞，否認犯行，尚乏認錯悔過
    之具體表現等一切情狀，判處被告共同製造第二級毒品，處
    有期徒刑柒年陸月。至原起訴檢察官雖以被告犯罪後於警詢
    、偵查中坦承犯行，並供承張瑞宗之犯行，態度良好，顯有
    悔改之意；另被告之工作主要係負責購買製造甲基安非他命
    之原料及器材，復係受其父張瑞宗之引誘而無奈參與，惡性
    較輕，尚有得以憫恕之處，因而具體求刑有期徒刑 6年。然
    查，製造甲基安非他命之法定最輕本刑為有期徒刑 7年，且
    被告自移審訊問後，歷經準備程序、審理程序，均矢口否認
    犯行，且就購買化學藥品、器材之時間等節，一改警詢、偵
    查較為配合態度，而就原審訊問其參與之部分，均推稱忘記
    了、均不知情云云，復爭執前均未曾質疑之拘提、訊問程序
    之合法性，而辯稱：拘提前已遭限制人身自由云云，圖卸己
    責，難認被告對於自身之行為有何悔悟之意，是其犯後態度
    已有所變更；又按刑法第59條之酌量減輕其刑，必須犯罪另
    有特殊之原因與環境等等，在客觀上足以引起一般同情，認
    為即予宣告法定低度刑期尤嫌過重者，始有其適用，最高法
    院著有45年臺上字第1165號判例可資參照。本件被告固係聽
    命於其父親張瑞宗始為本件犯行，然查本件並無足以令被告
    不得不犯本案，而客觀上足以引起一般同情，而可憫恕之特
    殊情狀，是上開事由，充其量僅能作為量刑之參考，殊無適
    用刑法第59條予以減刑之餘地。至公訴檢察官雖具體求刑有
    期徒刑 8年，然原審審酌上情，認科以如主文所示之刑，已
    足以懲儆之效，公訴檢察官之求刑，稍嫌過重。核其認事用
    法均無不當，量刑亦屬妥適。又按量刑輕重係屬事實審法院
    得依職權自由裁量之事項，苟已斟酌刑法第五十七條各款所
    列情狀而未逾越法定刑度，不得遽指為違法（最高法院七十
    二年度臺上字第六六九六號、七十五年度臺上字第七０三三
    號判例要旨參照）；且在同一犯罪事實與情節，如別無其他
    加重或減輕之原因，下級審量定之刑，亦無過重或失輕之不
    當情形，則上級審法院對下級審法院之職權行使，原則上應
    予尊重（最高法院八十五年度臺上字第二四四六號裁判意旨
    參照）。被告上訴意旨及其選任辯護人上訴理由均否認犯行
    ，另被告之選任辯護人於本院審理時另辯護稱：「若認被告
    有罪請庭上審酌父子之情，被告是不得已的情形，被告也沒
    有直接參與製造的行為，若認有罪，請庭上從輕量刑。」云
    云等為由，指摘原判決不當，請求撤銷原審判決，均無理由
    ，應予駁回。
三、末查(一)扣案如附表一編號１至所示之物，均為第二級毒品
    甲基安非他命，爰均依毒品危害防制條例第18條第 1項前規
    定宣告沒收銷燬之。又按鑑定毒品時，一般係以傾倒之方式
    ，將包裝袋內之毒品倒出與包裝袋分離而秤重，必要時亦會
    輔以刮杓取袋內粉末，然無論依上述何種方式分離，包裝袋
    內均會有極微量洛因殘留，業經法務部調查局於93年 3月19
    日以調科壹字第09300113060 號函示在案（見司法院編印法
    官辦理刑事案件參考手冊(一)第334 頁）。前揭甲基安非他命
    ，於鑑定書上所載包裝塑膠袋重、包裝玻璃瓶重，當指依上
    述方式將包裝內甲基安非他命與包裝塑膠袋或玻璃瓶分離所
    得到之包裝重，惟包裝塑膠袋或玻璃瓶內仍會有甲基安非他
    命殘留。是用以包裝、裝放前揭甲基安非他命之包裝塑膠袋
    、玻璃瓶，及扣案附表一編號、所示之第二級毒品甲基
    安非他命殘渣袋部分，若與其內所包裝之毒品析離時，其與
    所殘留之毒品難以析離，自應一併視為毒品，亦均應依毒品
    危害防制條例第18條第1項前段之規定宣告沒收銷燬之。(二)
    按毒品危害防制條例第19條第1項規定：犯第4條之罪者，其
    供犯罪所用或因犯罪所得之財物，均沒收之，如全部或一部
    不能沒收時，追徵其價額或以其財產抵償之。但該條項並無
    如同條例第18條第 1項所定「不問屬於犯人與否，沒收之」
    之明文，自屬相對沒收主義之立法。是其應沒收之物，應以
    屬被告或共犯所有者為限（ 最高法院95年度臺上字第305號
    判決意旨參照），本件扣案如附表二所示之化學原料及器材
    ，均為共犯張瑞宗所有，且為供製造甲基安非他命所用之物
    ，業經本院認定如前，然該等材料、物品並非專供製造甲基
    安非他命之器具，均應依毒品危害防制條例第19條第 1項規
    定宣告沒收。(三)至如附表三所示之物，其中編號之淡黃色
    粉末，經送行政院衛生署草屯療養院鑑定結果，並未檢出管
    制藥品或毒品成分等情，有該院草療鑑字第0970002359號鑑
    定書 1份在卷可憑（見偵卷第76頁）；另編號至之物，
    經送內政部警政署刑事警察局鑑定結果：送鑑改造獵槍一
    支（槍枝管制編號0000000000），認係氣體動力式槍枝，以
    填充氣體為發射動力，經以金屬彈丸測試 3次，其中彈丸（
    直徑6.0mm、重量0.88g） 最大發射速度為74公尺/秒，計算
    其動能為2.4焦耳， 換算其單位面積動能為8.5焦耳/平方公
    分（未達有殺傷力之標準20焦耳/平方公尺）；假子彈1顆
    ，認係供氣動式槍枝發射彈丸之非制式金屬彈殼；送鑑鋼
    珠 3罐，認均係金屬彈丸、塑膠彈丸及具金屬頭之鏢狀物等
    情，有該局97年4月17日刑鑑字第0970037927號槍彈鑑定書1
    份在卷可證（鑑偵卷第93至97頁），堪認上開物品均非為違
    禁物，亦與本件製造甲基安非他命之犯行無涉；至於附表三
    之其餘扣案物，亦查無其他積極證據足以證明係供本案製造
    第二級毒品甲基安非他命所必須之器材，且並無證據證明與
    本件製造第二級毒品甲基安非他命有何關聯，又均非屬違禁
    物，爰均不為沒收之諭知，附此敘明。
據上論斷，應依刑事訴訟法第三百六十八條，判決如主文。
本案經檢察官甲○○到庭執行職務。
中    華    民    國    98    年    2     月    17    日
            刑事第九庭    審判長法  官  江  德  千
                                法  官  賴  妙  雲
                                法  官  許  旭  聖
以上正本證明與原本無異。
如不服本判決應於收受送達後10日內向本院提出上訴書狀，其未
敘述上訴之理由者，並得於提起上訴後10日內向本院補提理由書
（均須按他造當事人之人數附繕本）「切勿逕送上級法院」。
                                書記官  紀  美  鈺
中    華    民    國    98    年    2     月    17    日
附錄論罪科刑法條：
毒品危害防制條例第4條
製造、運輸、販賣第一級毒品者，處死刑或無期徒刑；處無期徒
刑者，得併科新臺幣1千萬元以下罰金。
製造、運輸、販賣第二級毒品者，處無期徒刑或7 年以上有期徒
刑，得併科新臺幣7百萬元以下罰金。
製造、運輸、販賣第三級毒品者，處5 年以上有期徒刑，得併科
新臺幣5百萬元以下罰金。
製造、運輸、販賣第四級毒品者，處3 年以上10年以下有期徒刑
，得併科新臺幣3百萬元以下罰金。
製造、運輸、販賣專供製造或施用毒品之器具者，處1年以上7年
以下有期徒刑，得併科新臺幣1百萬元以下罰金。
前五項之未遂犯罰之。
附表一：
┌──┬────────────┬───┬───────────────┐
│編號│    品            名    │數  量│        備         註         │
├──┼────────────┼───┼───────────────┤
│ １ │甲基安非他命            │1包   │(1)97年3月2日凌晨0時30分在彰化 │
│    │（米白色粉末）          │      │  縣員林田中央巷9-11號內鐵皮房│
│    │                        │      │  舍及附連圍繞土地查扣        │
│    │                        │      │(2)驗餘淨重78.15 公克、包裝塑膠│
│    │                        │      │  袋重9.60公克（內政部警政署刑│
│    │                        │      │  事警察局97年3月26日刑鑑字第0│
│    │                        │      │  000000000號鑑定書A2部分）   │
├──┼────────────┼───┼───────────────┤
│ ２ │甲基安非他命            │1包   │(1)查扣時間、地點同上          │
│    │（米白色顆粒）          │      │(2)驗餘淨重32.34 公克、包裝塑膠│
│    │                        │      │  袋重8.38公克（內政部警政署刑│
│    │                        │      │  事警察局97年3月26日刑鑑字第0│
│    │                        │      │  000000000號鑑定書A3部分）   │
├──┼────────────┼───┼───────────────┤
│ ３ │甲基安非他命            │1包   │(1)查扣時間、地點同上          │
│    │（褐色晶體）            │      │(2)驗餘淨重29.9公克、包裝塑膠袋│
│    │                        │      │  重9 公克（內政部警政署刑事警│
│    │                        │      │  察局97年3月26日刑鑑字第09700│
│    │                        │      │  37898號鑑定書A4部分）       │
├──┼────────────┼───┼───────────────┤
│ ４ │甲基安非他命            │3包   │(1)其中2包查扣時間、地點均同上 │
│    │（白色晶體）            │      │  ，另1包（毛重3.75公克）係於 │
│    │                        │      │  97年3月2日下午3時許，在彰化 │
│    │                        │      │  縣員林鎮電燈燈號00-0000-0000│
│    │                        │      │  1 號旁房舍及附連圍繞土地查扣│
│    │                        │      │(2)驗餘總淨重126.03公克、包裝塑│
│    │                        │      │  膠袋總重約12.05 公克（內政部│
│    │                        │      │  警政署刑事警察局97年3 月26日│
│    │                        │      │  刑鑑字第0000000000號鑑定書A5│
│    │                        │      │  、A8、A9部分）              │
├──┼────────────┼───┼───────────────┤
│ ５ │甲基安非他命            │1包   │(1)查扣時間、地點同上          │
│    │（米白色晶體）          │      │(2)驗餘淨重30.59 公克、包裝塑膠│
│    │                        │      │  袋重7.11公克（內政部警政署刑│
│    │                        │      │  事警察局97年3月26日刑鑑字第0│
│    │                        │      │  000000000號鑑定書）         │
├──┼────────────┼───┼───────────────┤
│ ６ │甲基安非他命            │1包   │(1)查扣時間、地點同上          │
│    │（米灰色粉末）          │      │(2)驗餘淨重24.6公克、包裝塑膠袋│
│    │                        │      │  重8.74公克（內政部警政署刑事│
│    │                        │      │  警察局97年3月26日刑鑑字第097│
│    │                        │      │  0000000號鑑定書）           │
├──┼────────────┼───┼───────────────┤
│ ７ │甲基安非他命            │1包   │(1)查扣時間、地點同上          │
│    │（白色晶體，即扣押物品目│      │(2)驗餘淨重0.74公克、包裝塑膠袋│
│    │錄表編號2-4）           │      │  重5.78公克（內政部警政署刑事│
│    │                        │      │  警察局97年7月4日刑鑑字第0970│
│    │                        │      │  092268號鑑定書D1部分）      │
├──┼────────────┼───┼───────────────┤
│ ８ │甲基安非他命            │1包   │(1)查扣時間、地點同上          │
│    │（淡黃色晶體，即扣押物品│      │(2)驗餘淨重1.55公克、包裝塑膠袋│
│    │目錄表編號2-4）         │      │  重5.78公克（內政部警政署刑事│
│    │                        │      │  警察局97年7月4日刑鑑字第0970│
│    │                        │      │  092268號鑑定書D2部分）      │
├──┼────────────┼───┼───────────────┤
│ ９ │甲基安非他命            │1包   │(1)查扣時間、地點同上          │
│    │（白色晶體，即扣押物品目│      │(2)驗餘淨重0.42公克、包裝塑膠袋│
│    │錄表編號2-4）           │      │  重5.86公克（內政部警政署刑事│
│    │                        │      │  警察局97年7月4日刑鑑字第0970│
│    │                        │      │  092268號鑑定書D3部分）      │
├──┼────────────┼───┼───────────────┤
│ １０ │含有甲基安非他命成分之黑│1瓶   │(1)查獲時間、地點同上          │
│    │褐色液體                │      │(2)驗餘淨重758.59公克、包裝玻璃│
│    │                        │      │  瓶重802.14公克（內政部警政署│
│    │                        │      │  刑事警察局97年3 月26日刑鑑字│
│    │                        │      │  第0000000000號鑑定書B1部分）│
├──┼────────────┼───┼───────────────┤
│  │含有甲基安非他命成分之無│1瓶   │(1)查獲時間、地點同上          │
│    │色透明液體              │      │(2)驗餘淨重111.91公克、包裝玻璃│
│    │                        │      │  瓶重802.14公克（內政部警政署│
│    │                        │      │  刑事警察局97年3 月26日刑鑑字│
│    │                        │      │  第0000000000號鑑定書B2部分）│
├──┼────────────┼───┼───────────────┤
│  │含有甲基安非他命之褐色液│1瓶   │(1)查扣時間、地點同上          │
│    │體                      │      │(2)驗餘淨重206.8 公克、包裝玻璃│
│    │                        │      │  瓶重802.14公克（內政部警政署│
│    │                        │      │  刑事警察局97年3 月26日刑鑑字│
│    │                        │      │  第0000000000號鑑定書B3部分）│
├──┼────────────┼───┼───────────────┤
│  │含有甲基安非他命成分之褐│1瓶   │(1)查扣時間、地點同上          │
│    │色液體                  │      │(2)驗餘淨重456.97公克、包裝玻璃│
│    │                        │      │  瓶重802.14公克（內政部警政署│
│    │                        │      │  刑事警察局97年3 月26日刑鑑字│
│    │                        │      │  第0000000000號鑑定書B4部分）│
├──┼────────────┼───┼───────────────┤
│  │甲基安非他命殘渣袋      │1個   │(1)查扣時間、地點同上          │
│    │（2-3）                 │      │(2)內政部警政署刑事警察局97 年7│
│    │                        │      │  月4 日刑鑑字第0000000000號鑑│
│    │                        │      │  定書C1部分                  │
├──┼────────────┼───┼───────────────┤
│  │安非他命殘渣袋（扣押物品│1個   │查扣時間、地點同上            │
│    │4-11）                  │      │                              │
└──┴────────────┴───┴───────────────┘
附表二：
┌──┬────────────┬───┬───────────────┐
│編號│品名（扣押物品目錄表編號│數量  │       備             註      │
│    │）                      │      │                              │
├──┼────────────┼───┼───────────────┤
│ １ │ChCl3（8-1）            │1瓶   │97年3月2日凌晨0 時30分在彰化縣│
│    │                        │      │員林鎮田中央巷9-11號內鐵皮房舍│
│    │                        │      │及附連圍繞土地查扣            │
├──┼────────────┼───┼───────────────┤
│ ２ │甲醛（8-2）             │1瓶   │查扣時間、地點同上            │
├──┼────────────┼───┼───────────────┤
│ ３ │鹽酸（8-3原審誤為4-4）  │1瓶   │查扣時間、地點同上            │
├──┼────────────┼───┼───────────────┤
│ ４ │硝酸（8-4）             │1瓶   │查扣時間、地點同上            │
├──┼────────────┼───┼───────────────┤
│ ５ │Ch3cooNa（醋酸鈉即乙酸鈉│1包   │(1)查扣時間、地點同上          │
│    │）                      │      │(2)驗餘淨重164.25公克、包裝塑膠│
│    │                        │      │  袋重13.14 公克（內政部警政署│
│    │                        │      │  97年3月26日刑鑑字第097003789│
│    │                        │      │  8號鑑定書A1部分）           │
├──┼────────────┼───┼───────────────┤
│ ６ │醋酸鈉（1-13）          │2瓶   │查扣時間、地點同上            │
├──┼────────────┼───┼───────────────┤
│ ７ │硫酸鋇（1-14）          │1瓶   │查扣時間、地點同上            │
├──┼────────────┼───┼───────────────┤
│ ８ │Sodium acetate（乙酸鈉）│1瓶   │(1)查扣時間、地點同上          │
│    │（1-15）                │      │(2)驗餘淨重456.41公克、包裝塑膠│
│    │                        │      │  瓶重44.55 公克（內政部警政署│
│    │                        │      │  刑事警察局97年7月4日刑鑑字第│
│    │                        │      │  0000000000號鑑定書A1部分）  │
├──┼────────────┼───┼───────────────┤
│ ９ │Sodium hydroxide（氫氧化│1瓶   │(1)查扣時間、地點同上          │
│    │鈉）（1-15）            │      │(2)驗餘淨重443.29公克、包裝塑膠│
│    │                        │      │  瓶重43.82 公克（內政部警政署│
│    │                        │      │  刑事警察局97年7月4日刑鑑字第│
│    │                        │      │  0000000000號鑑定書A2部分）  │
├──┼────────────┼───┼───────────────┤
│ １０ │Palladium chloride（氯化│2瓶   │(1)查扣時間、地點同上          │
│    │鈀）（1-18）            │      │(2)其中1瓶驗餘淨重0.73公克、包 │
│    │                        │      │  裝塑膠瓶重14.81公克（內政部 │
│    │                        │      │  警政署刑事警察局97年7月4日刑│
│    │                        │      │  鑑字第0000000000號鑑定書）  │
├──┼────────────┼───┼───────────────┤
│  │Ethyl Ether（乙醚）（8-5│1瓶   │(1)查扣時間、地點同上          │
│    │）                      │      │(2)驗餘淨重456.41公克、包裝玻璃│
│    │                        │      │  瓶重235.27公克（內政部警政署│
│    │                        │      │  扣刑事警察局97年7月4日刑鑑字│
│    │                        │      │  第0000000000號鑑定書E1部分）│
├──┼────────────┼───┼───────────────┤
│  │ＮaＣl（氯化鈉）        │2瓶   │97年3月2日下午2時25分許，在上 │
│    │                        │      │開地點查扣                    │
├──┼────────────┼───┼───────────────┤
│  │Sodium Chloride（氯化鈉 │1包   │(1)97年3月2日下午3時在彰化縣員 │
│    │，又稱食鹽）            │      │  林鎮電燈燈號00-0000-00000號 │
│    │                        │      │  旁房舍及附連圍繞土地查扣    │
│    │                        │      │(2)驗餘淨重525.94公克、空包裝塑│
│    │                        │      │  膠袋重17.21 公克（內政部警政│
│    │                        │      │  署刑事警察局97年5月20 日刑鑑│
│    │                        │      │  字第0970067497號鑑定書）    │
├──┼────────────┼───┼───────────────┤
│  │鹽酸 （4-4）            │1瓶   │查扣時間、地點同上編號１      │
├──┼────────────┼───┼───────────────┤
│  │活性碳殘渣袋（4-5）     │1個   │查扣時間、地點同上編號１      │
├──┼────────────┼───┼───────────────┤
│  │磅秤（4-1）             │1個   │97年3月2日凌晨0 時30分在彰化縣│
│    │                        │      │員林鎮田中央巷9-11號內鐵皮房舍│
│    │                        │      │及附連圍繞土地查扣            │
├──┼────────────┼───┼───────────────┤
│  │電子溫度器檢驗盒（4-2） │1個   │查扣時間、地點同上            │
├──┼────────────┼───┼───────────────┤
│  │含塑膠管之三角錐瓶及過濾│1組   │查扣時間、地點同上            │
│    │漏斗組（4-3）           │      │                              │
├──┼────────────┼───┼───────────────┤
│  │高壓鋼瓶螺絲（4-6）     │1袋   │查扣時間、地點同上            │
├──┼────────────┼───┼───────────────┤
│  │電動攪拌器（4-7）       │1組   │查扣時間、地點同上            │
├──┼────────────┼───┼───────────────┤
│  │溫度控制器開關（4-8）   │1組   │查扣時間、地點同上            │
├──┼────────────┼───┼───────────────┤
│  │加溫鍋（4-9）           │1個   │查扣時間、地點同上            │
├──┼────────────┼───┼───────────────┤
│  │防毒面具（5-1）         │2個   │查扣時間、地點同上            │
├──┼────────────┼───┼───────────────┤
│  │燒杯（5-2）             │2個   │查扣時間、地點同上            │
├──┼────────────┼───┼───────────────┤
│  │活性碳（5-3）           │1包   │查扣時間、地點同上            │
├──┼────────────┼───┼───────────────┤
│  │電子秤（含盒子）（5-4、5│1個   │查扣時間、地點同上            │
│    │-5）                    │      │                              │
├──┼────────────┼───┼───────────────┤
│  │ＰＨ試紙（5-6）         │1組   │查扣時間、地點同上            │
├──┼────────────┼───┼───────────────┤
│  │大漏斗（5-7）           │1個   │查扣時間、地點同上            │
├──┼────────────┼───┼───────────────┤
│  │高壓鋼瓶（8-6）         │1瓶   │查扣時間、地點同上            │
├──┼────────────┼───┼───────────────┤
│  │大漏斗（1-1）           │1個   │查扣時間、地點同上            │
├──┼────────────┼───┼───────────────┤
│  │大量杯（1-2）           │1個   │查扣時間、地點同上            │
├──┼────────────┼───┼───────────────┤
│  │小量杯（1-3）           │1個   │查扣時間、地點同上            │
├──┼────────────┼───┼───────────────┤
│  │小量杯（玻璃）（1-4）   │1個   │查扣時間、地點同上            │
├──┼────────────┼───┼───────────────┤
│  │小漏斗（1-5）           │1個   │查扣時間、地點同上            │
├──┼────────────┼───┼───────────────┤
│  │大量杯（玻璃）（1-6）   │1個   │查扣時間、地點同上            │
├──┼────────────┼───┼───────────────┤
│  │大漏斗（玻璃蒸餾瓶）（  │1個   │查扣時間、地點同上            │
│    │1-7 ）                  │      │                              │
├──┼────────────┼───┼───────────────┤
│  │玻璃棒（1-8）           │1支   │查扣時間、地點同上            │
├──┼────────────┼───┼───────────────┤
│  │鐵湯匙（1-9）           │1支   │查扣時間、地點同上            │
├──┼────────────┼───┼───────────────┤
│  │紙杯（1-10）            │1個   │查扣時間、地點同上            │
├──┼────────────┼───┼───────────────┤
│  │濾紙（1-11）            │4盒   │查扣時間、地點同上            │
├──┼────────────┼───┼───────────────┤
│  │酸鹼檢測試紙（1-12）    │1盒   │查扣時間、地點同上            │
├──┼────────────┼───┼───────────────┤
│  │高壓鋼瓶（1-16）        │1罐   │查扣時間、地點同上            │
├──┼────────────┼───┼───────────────┤
│  │瓦斯爐（1-17）          │1臺   │查扣時間、地點同上            │
├──┼────────────┼───┼───────────────┤
│  │調整器（2-1）           │1組   │查扣時間、地點同上            │
├──┼────────────┼───┼───────────────┤
│  │調整器（含管子）（2-2） │1組   │查扣時間、地點同上            │
├──┼────────────┼───┼───────────────┤
│  │篩子（2-5）             │1個   │查扣時間、地點同上            │
├──┼────────────┼───┼───────────────┤
│  │湯匙（2-6）             │1支   │查扣時間、地點同上            │
├──┼────────────┼───┼───────────────┤
│  │夾鍊袋（2-7）           │1包   │查扣時間、地點同上            │
├──┼────────────┼───┼───────────────┤
│  │含安非他命結晶盛裝盤、  │1組   │查扣時間、地點同上            │
│    │刮刀、湯匙組（4-12）    │      │                              │
├──┼────────────┼───┼───────────────┤
│  │安非他命分裝盆（4-13）  │1個   │查扣時間、地點同上            │
├──┼────────────┼───┼───────────────┤
│  │氫氣高壓鋼瓶（4-14）    │1瓶   │查扣時間、地點同上            │
├──┼────────────┼───┼───────────────┤
│  │安非他命結晶盛裝盤（4-15│1組   │查扣時間、地點同上            │
│    │）                      │      │                              │
├──┼────────────┼───┼───────────────┤
│  │抽水幫浦總成（4-16）    │1組   │查扣時間、地點同上            │
├──┼────────────┼───┼───────────────┤
│  │玻璃大燒杯（含塑膠管）（│1組   │查扣時間、地點同上            │
│    │4-17）                  │      │                              │
├──┼────────────┼───┼───────────────┤
│  │ＰＨ試驗紙（13-2）      │1盒   │查扣時間、地點同上            │
├──┼────────────┼───┼───────────────┤
│  │研磨缽棒組（13-3）      │1組   │查扣時間、地點同上            │
└──┴────────────┴───┴───────────────┘
附表三：
┌──┬────────────┬───┬───────────────┐
│編號│品名（扣押物品目錄表編號│數量  │        備          註        │
│    │）                      │      │                              │
├──┼────────────┼───┼───────────────┤
│ １ │ＵＰＳ不斷電電源供應器  │2個   │(1)97年3月2日凌晨0時30分許在彰 │
│    │（4-10）                │      │  化縣員林鎮田中央巷9-11號內鐵│
│    │                        │      │  皮房舍及附連圍繞土地查扣    │
│    │                        │      │(2)非製造甲基安非他命所必須之物│
│    │                        │      │  （詳見原審院電話紀錄）      │
├──┼────────────┼───┼───────────────┤
│ ２ │生活照片（2-8）         │20張  │查扣時間、地點同上            │
│    │                        │      │                              │
├──┼────────────┼───┼───────────────┤
│ ３ │ＡＳＵＳ手提電腦（4-19）│1臺   │查扣時間、地點同上            │
├──┼────────────┼───┼───────────────┤
│ ４ │車牌號碼3952-LH號自小客 │1輛   │97年3月2日凌晨0 時30分許在彰化│
│    │車（9-1）               │      │縣員林鎮田中央巷9-11號外查扣  │
├──┼────────────┼───┼───────────────┤
│ ５ │現金（9-2）             │新臺幣│97年3月2日凌晨0 時30分許在彰化│
│    │                        │51319 │縣員林鎮田中央巷9-11號外車牌號│
│    │                        │元    │碼3952-LH號自用小客車內查扣   │
├──┼────────────┼───┼───────────────┤
│ ６ │遙控器及鑰匙（9-3）     │1組   │查扣時間、地點同上            │
├──┼────────────┼───┼───────────────┤
│ ７ │張瑞宗之皮包（9-4）     │2個   │查扣時間、地點同上            │
├──┼────────────┼───┼───────────────┤
│ ８ │金鍊子（9-5）           │1條   │查扣時間、地點同上            │
├──┼────────────┼───┼───────────────┤
│ ９ │張瑞宗國民身分證（9-6） │1張   │查扣時間、地點同上            │
├──┼────────────┼───┼───────────────┤
│ １０ │張瑞宗機車駕駛執照（9-7 │1張   │查扣時間、地點同上            │
│    │）                      │      │                              │
├──┼────────────┼───┼───────────────┤
│ 11 │化學藥品ＭＥＮＴＨＯＬ（│1瓶   │(1)97年3月2日中午12時20分許在彰│
│    │11-1）                  │      │  化縣員林鎮○○街15巷15號查扣│
│    │                        │      │(2)非製造甲基安非他命所必須之物│
│    │                        │      │  （詳見原審電話紀錄）        │
├──┼────────────┼───┼───────────────┤
│ 12 │行動電話（11-2）        │2支   │查扣時間、地點同上            │
├──┼────────────┼───┼───────────────┤
│ 13 │96年收支簿（12-1）      │1本   │97年3月2日下午1時5分許在彰化縣│
│    │                        │      │員林鎮○○路○段537號查扣      │
├──┼────────────┼───┼───────────────┤
│ 14 │97年收支簿（12-2）      │1本   │查扣時間、地點同上            │
├──┼────────────┼───┼───────────────┤
│ 15 │淡黃色粉末（13 -4 ）    │1包   │(1)97年3月2日下午2時25分許在彰 │
│    │                        │      │  化縣員林鎮田中央巷9-11號內鐵│
│    │                        │      │  皮房舍及附連圍繞土地查扣    │
│    │                        │      │(2)驗餘淨重0.0896公克（行政院衛│
│    │                        │      │  生署草屯療養院草療鑑字第0970│
│    │                        │      │  002359號鑑定書）            │
├──┼────────────┼───┼───────────────┤
│ 16 │改造獵槍（經鑑定無殺傷力│1支   │97年3月2日下午3 時許在彰化縣員│
│    │、含狙擊鏡）            │      │林鎮電燈燈號00-0000-00000 號旁│
│    │                        │      │房舍及附連圍繞土地查扣        │
├──┼────────────┼───┼───────────────┤
│ 17 │假子彈                  │1罐   │查扣時間、地點同上            │
├──┼────────────┼───┼───────────────┤
│  │鋼珠彈                  │3罐   │查扣時間、地點同上            │
└──┴────────────┴───┴───────────────┘


司法院資訊處製作；財團法人民間司法改革基金會備份。
